【裁判字號】    99,上訴,773
【裁判日期】    990928
【裁判案由】    違反槍砲彈藥刀械管制條例
【裁判全文】
臺灣高等法院高雄分院刑事判決         99年度上訴字第773號
上  訴  人  臺灣高雄地方法院檢察署檢察官
上  訴  人
即  被  告  賴明誠
選任辯護人  許淑清  律師
上  訴  人
即  被  告  謝東霖
上  訴  人
即  被  告  黃世郎
上二人共同
選任辯護人  許惠珠  律師
            洪世崇  律師
上  訴  人
即  被  告  黃俊源
指定辯護人  義務辯護人 唐國盛律師
上  訴  人
即  被  告  謝育東
            （原名謝宗祐）
選任辯護人  張清雄  律師
上  訴  人
即  被  告  鍾佳宏
選任辯護人  楊譜諺  律師
上  訴  人
即  被  告  甲○○
指定辯護人  義務辯護人 蔡淑媛律師
上列上訴人因被告等違反槍砲彈藥刀械管制條例等案件，不服臺
灣高雄地方法院97年度重訴字第80號、98年度重訴字第65號中華
民國99年3 月5 日第一審判決（起訴案號：臺灣高雄地方法院檢
察署97年度偵字第21785 、26530 號，追加起訴案號：97年度偵
字第32552 號，移送併辦案號：97年度偵字第32551 、32552 號
），提起上訴，本院判決如下：
    主  文
原判決關於賴明誠寄藏子彈2 罪部分暨定執行刑部分，均撤銷。
賴明誠未經許可，寄藏子彈，累犯，處有期徒刑壹年陸月，併科
罰金新台幣伍萬元，罰金如易服勞役以新台幣參仟元折算壹日，
扣案之步槍子彈伍佰參拾伍顆沒收；又未經許可，寄藏子彈，累
犯，處有期徒刑壹年陸月，併科罰金新台幣伍萬元，罰金如易服
勞役以新台幣參仟元折算壹日，扣案之步槍子彈伍佰參拾肆顆及
未扣案之步槍子彈壹顆，均沒收。
其他上訴駁回。
本判決第二項賴明誠撤銷改判部分之2 罪各所處之刑，與第三項
駁回上訴之其中賴明誠部分所處之刑（即販賣手榴彈2 罪，各處
有期徒刑捌年陸月，併科罰金新台幣貳拾萬元，罰金如易服勞役
均以新台幣參仟元折算壹日，扣案之手榴彈貳拾伍顆沒收），應
執行有期徒刑拾陸年，併科罰金新台幣參拾伍萬元，罰金如易服
勞役以新台幣參仟元折算壹日，扣案之手榴彈貳拾伍顆、步槍子
彈壹仟零陸拾玖顆及未扣案之步槍子彈壹顆，均沒收。
    事  實
一、賴明誠於民國（以下同）93年間曾犯詐欺案件，經本院以93
    年度訴字第1214號判處有期徒刑6 月確定，於94年5 月17日
    易科罰金執行完畢。謝東霖於92、95年間因各犯重利、公共
    危險等案件，分別經本院以92年度上訴字第1064號判處有期
    徒刑10月、臺灣高雄地方法院95年度交簡上字第143 號判處
    有期徒刑6 月、3 月，各經減刑為5 月、3 月、1 月15日確
    定，並合併執行，於96年7 月16日徒刑執行完畢出監。黃俊
    源於95年間曾犯賭博案件，經台灣高雄地方法院以95年度簡
    字第1667號判處有期徒刑4 月確定，於95年8 月23日易科罰
    金執行完畢。詎賴明誠、謝東霖、黃俊源均猶不知悔改，與
    黃世郎、甲○○、謝育東、鍾佳宏等人均明知槍砲彈藥刀械
    管制條例第4 條第1 項第2 款所定之子彈及其他具有殺傷力
    或破壞性之各類炸彈，未經許可，不得販賣、持有、寄藏，
    竟仍分別為下列違反槍砲彈藥刀械管制條例、及寄藏、收受
    或故買贓物之行為：
二、宋政栩（係現役軍人，業經國防部高等軍事法院高雄分院以
    98年上重訴字第2 號判處罪刑在案）於96年4 月17日入伍，
    同年8 月1 日轉服志願役，擔任聯勤第四地區支援指揮部南
    部地區彈藥庫萊子坑彈藥分庫（下稱聯勤萊子坑彈藥分庫）
    一兵彈藥補給。因賴明誠與宋政栩於97年3 、4 月間，均經
    常出入由不知情之陳霙徹（另為不起訴處分）所經營位於高
    雄市○○區○○街56之26號「凱鎮機車行」而認識，宋政栩
    於97年4 月底某日，因不滿其服役單位負責管理庫房之上士
    林柏慶對其管教方式，遂竊得其服役單位即聯勤萊子坑彈藥
    分庫內之5.56公厘步槍子彈1120顆（1 箱內有2 個鐵皮盒，
    每盒各560 顆）後，再陸續將該子彈攜出於營區外，而分別
    於：(1)97年5 月11日20時，在高雄縣旗山鎮某處之麥當勞速
    食店對面的河堤旁，將其中之5.56公厘步槍子彈1 盒即560
    顆交付賴明誠，委其保管並尋找買主；(2)97年5 月14日21時
    許，在宋政栩位於高雄市○○區○○街12號住處附近的右昌
    公園，將另一盒5.56公厘步槍子彈共560 顆又交付賴明誠，
    委其保管並尋找買主，欲藉此報復林柏慶使其受到懲處。詎
    賴明誠明知上揭子彈，均係宋政栩自其服役單位之彈藥庫內
    竊取而來之贓物，並皆具殺傷力，且非經中央主管機關許可
    ，不得持有、寄藏，竟允予保管寄藏，攜回其位於高雄市○
    ○區○○街143 巷134 弄13號住處藏放，並伺機找尋買主販
    賣。
三、又於97年5 月11日，賴明誠在「凱鎮機車行」外面與宋政栩
    聊天時，詢問宋政栩部隊內有無手榴彈，可否攜出20顆，因
    有人欲以每顆手榴彈新臺幣（下同）2 萬元之代價購買，並
    表示倘賣出後願分給酬勞，宋政栩聞言，允諾至營區竊取手
    榴彈1 箱25顆，二人遂基於共同意圖為自己不法所有之犯意
    聯絡，謀議由宋政栩自其部隊彈藥庫竊取國造MK2 手榴彈25
    顆，再攜出營區交由賴明誠負責販賣，以牟取不法利益。宋
    政栩遂於97年5 月16日，利用其職務上與該單位方建琳一兵
    共同執行庫房巡查勤務機會，在辦理繳回庫房全部鑰匙手續
    時，趁方某填寫鑰匙攜出繳回登記簿而未注意之際，取得其
    中U05 庫房之2 把鑰匙，隨後進入該庫房，竊取手榴彈1 箱
    （批號：B-18-36-2A，料號：1330-YE-T15-1188-G890 之附
    引信M204A1手榴彈共25顆），再於同日晚上6 時許，利用放
    假外出機會，將25顆手榴彈攜至高雄市楠梓區右昌公園，全
    數交給賴明誠，委其保管並負責尋找買主脫售（賴明誠涉犯
    竊盜罪部分，未據起訴）。詎賴明誠明知手榴彈，非經中央
    主管機關許可，不得販賣、持有，竟予收受，並先攜回其上
    開住處藏放，伺機找尋買主販賣。
四、賴明誠於取得上開手榴彈後，亟欲出售，旋於翌日即97年5
    月17日，在其上開住處，將其中5 顆MK2 手榴彈，交付與友
    人謝東霖委託其保管及尋覓買主，謝東霖亦明知未經許可，
    不得販賣、持有具有殺傷之手榴彈，及明知賴明誠所交付之
    上開5 顆手榴彈，係來路不明知贓物，竟仍允諾代為尋覓買
    主而收受之。謝東霖旋於同日將其中4 顆手榴彈，攜至友人
    黃世郎位於高雄市前金區○○○路361 號住處內，委託其代
    為保管，而藏放該處。黃世郎亦明知謝東霖交付之上開手榴
    彈4 顆，係具殺傷力之炸彈，未經許可，不得持有、寄藏，
    且為來路不明知贓物，竟仍基於寄藏該手榴彈及寄藏贓物之
    犯意，同意謝東霖所託，而將其中2 顆手榴彈寄藏於黃世郎
    住處後方空地，另外2 顆手榴彈則於不詳時間，轉寄藏於其
    不知情之友人陳永傑位於高雄縣鳳山市○○路28之4 號住處
    。謝東霖持有之另1 顆手榴彈，則先攜回其位於高雄市前金
    區○○○路54 3號之2 住處之雜物櫃藏放，迨97年6 月間某
    日，謝東霖及賴明誠竟共同基於販賣手榴彈之犯意聯絡，推
    由謝東霖先以電話告知謝育東有手榴彈1 顆欲出售，詢問謝
    育東是否有意購買，經二人在電話中洽談後，達成以1 萬5
    千元價格購買手榴彈1 顆之約定，並相約見面進行交易，同
    日稍後謝育東即邀同友人鍾佳宏駕駛車牌號碼6377-MB 號自
    小客車載送謝育東，前往謝東霖位於高雄市○○路住處，並
    在途中先向鍾佳宏表示欲向謝東霖購買手榴彈，但因身上僅
    有1 萬元，不足5 千元，需借款5 千元，鍾佳宏即交付5 千
    元予謝育東。嗣謝東霖攜帶其保管而以報紙包裹之手榴彈1
    顆上車後，因其表示須至他處搭載綽號「誠仔」之男子，鍾
    佳宏即依謝東霖指示駛往高雄市○○路、七賢路口附近，搭
    載綽號「誠仔」之賴明誠，俟賴明誠上車後，謝東霖當場在
    車上打開包裹手榴彈之報紙並交予謝育東觀看，謝育東、鍾
    佳宏均明知上開手榴彈係來源不明之贓物，仍基於故買贓物
    及及未經許可，持有手榴彈之犯意聯絡，推由謝育東當場交
    付1 萬5 千元予謝東霖而買受之，交易完成後，鍾佳宏將車
    駛至中華路與七賢路口處讓賴明誠先行下車，再駕車搭載謝
    東霖返家。旋鍾佳宏即駕車載送謝育東將該手榴彈攜回於鍾
    佳宏位於高雄市○○區○○街291 巷21弄17號住處，並提供
    便當盒供謝育東放置手榴彈，再與之共同埋藏在鍾佳宏住處
    附近，即高雄市○○區○○街291 巷21弄3 號前方空地水溝
    旁之土堆內，而共同持有之。
五、又賴明誠於97年6 月初某日，在上開「咱的檳榔攤」向友人
    綽號「螺絲」之甲○○展示2 顆手榴彈，委其代尋買主，甲
    ○○明知未經許可，不得販賣、持有手榴彈，仍應允之，而
    基於幫助販賣手榴彈之犯意，於97年6 月9 日某時，在上開
    檳榔攤居間介紹黃俊源與賴明誠認識，並由賴明誠當場展示
    手榴彈予黃俊源觀看，及詢問黃俊源是否購買，黃俊源離開
    上開檳榔攤後，旋於當天將賴明誠欲販賣手榴彈之情轉告友
    人陳建文（未據起訴），陳建文表示欲先辨識真偽後再行決
    定是否購買，並委由黃俊源代為接洽買賣事宜，黃俊源應允
    之，並打電話將陳建文欲購買手榴彈之事告知甲○○，委其
    代為連絡賴明誠及安排見面之事，甲○○遂將上情告知賴明
    誠，嗣97年6 月10日晚上10時許，黃俊源遂透過甲○○之安
    排，在上開檳榔攤與賴明誠碰面，並將友人有意購買手榴彈
    ，但需先看貨辨識真偽始能確定是否購買之情告知賴明誠，
    賴明誠即當場交付以報紙包裝之MK 2手榴彈1 顆予黃俊源，
    委其交予買主辨識真偽，及自行與買主洽談交易價格，詎黃
    俊源明知賴明誠交付之手榴彈，係軍方失竊之贓物，仍收受
    持有之，並與賴明誠共同基於販賣具有殺傷力手榴彈之犯意
    聯絡，而於同日晚上11時許，攜帶該手榴彈至高雄縣大樹鄉
    消防隊附近之博森網咖旁交予陳建文辨識真偽，經陳建文確
    定為真品後，即直接與黃俊源洽談交易價格，及達成買賣該
    手榴彈之合意，再於97年6 月11日晚上某時，在不詳地點，
    交付不詳金額之價金予黃俊源，黃俊源旋於同日稍後在上開
    檳榔攤，交付4 千元予甲○○作為酬勞，惟因軍方人員於97
    年6 月11日上午9 時許巡查庫房時現短少手榴彈，並經聯勤
    萊子坑彈藥分庫長蘇怡仁少校進行內部調查，認定宋政栩涉
    嫌重大，而指示蘇豐仁士官長約談宋政栩，經宋政栩坦承竊
    取手榴彈，並於97年6 月12日主動聯絡賴明誠交還手榴彈，
    致賴明誠未及向黃俊源收取販賣手榴彈之價金。
六、緣李明諭（係現役軍人，另案由國防部高等軍事法院高雄分
    院以98年上重訴字第3 號判處罪刑在案）為謝育東服役時之
    副連長，詎謝育東明知未經許可，不得持有槍砲之主要組成
    零件，且明知李明諭所持有屬軍用武器主要組成零件之國軍
    T65 式K2自動步槍槍機次總成5 支，為來路不明之贓物，竟
    基於未經許可，持有槍砲之主要組成零件及故買贓物之犯意
    ，於97年5 月30日12時許，向鍾佳宏表示欲前往台南向友人
    拿取物品，邀鍾佳宏同往，鍾佳宏應允後，即駕車搭載謝育
    東前往臺南縣善化鎮啤酒廠前，謝育東即下車至李明諭車上
    ，以不詳金額之代價，向李明諭購買而持有上開T65 式槍機
    次總成5 支，並先當場支付李明諭7,000 元，再將以塑膠袋
    包裹之槍機攜回鍾佳宏車上，並在返回鍾佳宏住處之途中取
    出槍機，鍾佳宏於得知謝育東持有槍機，及明知該槍機為贓
    物後，竟基於與謝育東共同未經許可，持有槍砲之主要組成
    零件之犯意聯絡，及搬運贓物之故意，仍駕車搭載謝育東返
    回鍾佳宏住處附近門牌號碼為高雄市○○區○○街291 巷21
    弄17號之前方空地，並與謝育東共同將該5 支槍機埋藏於該
    空地水溝旁之土堆內。嗣因國防部南部地方軍事法院檢察署
    偵查宋政栩竊取手榴彈案件時，循線追查短少之6 顆手榴彈
    流向，而依賴明誠及謝東霖之供述，於97年9 月15日查獲謝
    育東及鍾佳宏，並由渠二人於翌日帶同高雄憲兵隊至上開空
    地土堆內，查扣埋藏於該處之手榴彈1 顆，並查獲上開5 支
    槍機。
七、謝育東、鍾佳宏均明知可發射子彈具有殺傷力之改造手槍及
    具殺傷力之子彈，非經中央主管機關許可，不得持有、寄藏
    ，謝育東竟於97年6 月底某，與鍾佳宏、不知情之侯秋安、
    郭威霆及女友等人，駕車前臺北縣五股鄉○○區路旁時，受
    真實姓名年籍不詳、綽號「阿嫂」女子之託，而代為保管可
    發射子彈具有殺傷力之由德國製手槍WALTHER 廠P88 型金屬
    模型槍車通槍管內阻鐵而成之改造手槍（槍枝管制編號：00
    00000000，含彈匣1 只）1 支、及具有殺傷力之非制式子彈
    5 顆等物，而未經許可同時將上揭槍、彈攜帶上車，並在離
    去之途中，將放置該槍、彈之包包打開，取出該槍、彈，交
    與鍾佳宏觀看，並告知係受綽號「阿嫂」託付保管，詎鍾佳
    宏已知該槍、彈係綽號「阿嫂」之人交由謝宗祐保管，竟仍
    基於與謝育東共同寄藏可發射子彈具有殺傷力之改造手槍及
    具殺傷力之子彈之犯意聯絡，與謝育東共同將該槍、彈攜回
    鍾佳宏上開住處，並藏放在該處2 樓其與謝育東同住之房間
    內抽屜內。
八、嗣於97年6 月11日上午11時許，宋政栩服役單位聯勤萊子坑
    彈藥分庫排長實施U05 庫房清點時，發現短少手榴彈，並經
    該分庫分庫長蘇文怡少校進行內部調查，認定宋政栩涉嫌重
    大，而指示蘇豐仁士官長約談宋政栩，經宋政栩坦承竊取手
    榴彈犯行，並於翌日（12日）主動聯絡賴明誠交還手榴彈，
    賴明誠即於同日將剩餘之19顆手榴彈攜至「凱鎮機車行」後
    巷，再聯絡宋政栩與其單位士官廖瑞程前往取回；又在賴明
    誠著手販賣步槍子彈前，即於97年6 月13日中午12時許，因
    軍方清點庫房又發現短少步槍子彈，經詢問宋政栩並坦承竊
    取該步槍子彈後，委由陳霙徹聯絡賴明誠，再由賴明誠於同
    日將其保管之上開步槍子彈攜至陳霙徹經營之「鎮凱高速」
    機車行門口，及由陳霙徹聯絡軍方指派輔導長及蘇豐仁士官
    長、陳泰毓中士於當天晚上9 時許，至該處取回，然於現場
    清點時，發現短少1 顆（迄今仍未尋回），乃將1119顆步槍
    子彈（鑑定採樣50顆試射）攜回營區。迨同年8 月3 日，因
    宋政栩欲尋回其餘6 顆手榴彈，自駐地不假離營，經高雄憲
    兵隊於當天晚上9 時許在宋政栩上開住處尋獲後，該隊向國
    防部南部地方軍事法院檢察署檢察官及臺灣高雄地方法院檢
    察署檢察官通報本案，該署檢察官立即指揮高雄憲兵隊及鳳
    山憲兵隊於當日循線逮捕賴明誠與宋政栩，而查獲上情，並
    經賴明誠供出其餘6 顆手榴彈，有5 顆在謝東霖處，1 顆在
    黃俊源處，而由高雄憲兵隊於97年9 月10日晚上6 時許，在
    高雄市前金區○○○路534 號之2 謝東霖住處將之拘提到案
    後，謝東霖坦承收受5 顆手榴彈，但將其中4 顆寄藏予黃世
    郎，另1 顆則交給謝育東，並於同年11日凌晨2 時5 分許，
    帶同高雄憲兵隊前往黃世郎位於高雄市前金區○○○路361
    號住處搜索，而在該處1 樓後方空地角落查扣2 顆手榴彈，
    並將黃世郎拘提到案，黃世郎坦承受藏4 顆手榴彈，但有2
    顆已另轉寄藏不知情之友人陳永傑，再於同日下午1 時許，
    由黃世郎之妻楊滿棋受姓名年籍不詳之人請託持該2 顆至高
    雄憲兵隊予以查扣；復由高雄憲兵隊於97年9 月10日中午12
    時許，前往黃俊源位於高雄縣大樹鄉○○街87號住處執行搜
    索，查扣疑似第二級、第三級毒品，並予以逮捕；再謝育東
    及鍾佳宏於97年9 月15日經高雄憲兵隊通知到案後並逕行拘
    提，經鍾佳宏同意帶同高雄憲兵隊於同日下午6 時7 分許，
    前往其位於高雄市○○區○○街291 巷21弄17號住處執行搜
    索，當場查扣上開德國製手槍WALTHE R廠P88 型金屬模型槍
    1 支（槍枝管制編號0000000000，含彈匣1 只）與子彈5 顆
    （鑑定時採樣2 顆試射）等物，再於97年9 月16日凌晨4 時
    15分許，分據謝育東及鍾佳宏主動供出將謝東霖交付之手榴
    彈藏放在鍾佳宏上開住處前方空地水溝旁之土堆內，並帶同
    高雄憲兵隊前往上址查扣手榴彈1 顆，及另查扣屬軍用武器
    主要組成零件之國軍T65 式K2自動步槍槍機次總成5 支；末
    於97年9 月21日因黃俊源主動供出賴明誠交付之手榴彈藏放
    在黃俊源上開住處2 樓奶奶黃謝寶琴房間垃圾桶內，並帶同
    高雄憲兵隊前往取出手榴彈1 顆扣案，方全部尋得前開軍方
    遭竊之彈藥。
九、案經臺灣高雄地方法院檢察署檢察官指揮內政部刑事警察局
    南部打擊犯罪中心及國防部憲兵司令部高雄憲兵隊、內政部
    警政署刑事警察局偵查起訴及移送併案審理。
    理  由
壹、証据能力部分：
一、按被告以外之人於檢察事務官、司法警察官或司法警察調查
    中所為之陳述，與審判中不符時，其先前之陳述具有較可信
    之特別情況，且為證明犯罪事實存否所必要者，得為證據，
    刑事訴訟法第159 條之2 定有明文；所謂「具有可信之特別
    情況」，係屬「信用性」之證據能力要件，而非「憑信性」
    之證據證明力，法院自應就其陳述當時之原因、過程、內容
    、功能等外在環境加以觀察，以判斷其陳述是否出於「真意
    」、有無違法取供等，其信用性已獲得確定保障之特別情況
    ，加以論斷說明其憑據。而所稱「為證明犯罪事實存否所必
    要者」，係指就具體個案案情及相關卷證判斷，為發現實質
    真實目的，認為除該項審判外之陳述外，已無從再就同一供
    述者，取得與其上開審判外陳述之相同供述內容，倘以其他
    證據代替，亦無從達到同一目的之情形而言。
（一）關於被告賴明誠部分：
    證人宋政栩、甲○○、黃俊源在高雄憲兵隊及警詢陳述之證
    據能力：
    查證人宋政栩、甲○○及黃俊源於高雄憲兵隊及警詢所為有
    無與被告賴明誠共同販賣手榴彈，或幫助被告賴明誠販賣手
    榴彈之陳述，對於被告賴明誠，固屬被告賴明誠以外之人於
    審判外之陳述，為傳聞證據，然因上開證人在高雄憲兵隊及
    警詢之陳述，並非違法取得，且其等嗣於法院審理時到庭接
    受交互詰問後所為陳述，與其等先前於高雄憲兵隊及警詢之
    陳述不符，審酌其等於高雄憲兵隊及警詢之陳述，均與渠等
    於檢察官偵查時所為之陳述相符，且渠等於高雄憲兵隊調查
    中及警詢時之陳述，尚未經過刻意思索或經他人污染其記憶
    ，其本身斯時亦未及設詞為己脫罪，足認具有較可信之情形
    ，且為證明被告賴明誠之犯罪事實存否所必要者，依上開規
    定，其3 人於高雄憲兵隊及警詢之陳述自得採為證據。
（二）關於被告謝東霖部分：
    證人賴明誠、鍾佳宏、謝育東在高雄憲兵隊詢問時陳述之證
    據能力：
    查證人賴明誠、鍾佳宏、謝育東在高雄憲兵隊所為有無與被
    告謝東霖共同販賣手榴彈，及有無向被告謝東霖購買手榴彈
    之陳述，對於被告謝東霖，固屬被告謝東霖以外之人於審判
    外之陳述，為傳聞證據，然因上開證人在高雄憲兵隊之陳述
    ，並非違法取得，且其等嗣於法院審理時到庭接受交互詰問
    後所為陳述，與其等先前於高雄憲兵隊時之陳述不符，審酌
    其等於高雄憲兵隊之陳述，均與渠等於檢察官偵查時所為之
    陳述相符，且渠等於高雄憲兵隊調查中之陳述，尚未經過刻
    意思索或經他人污染其記憶，其本身斯時亦未及設詞為己脫
    罪，足認具有較可信之情形，且為證明被告謝東霖之犯罪事
    實存否所必要者，依上開規定，其等3 人於高雄憲兵隊之陳
    述自得採為證據。
（三）關於被告黃俊源部分：
    證人甲○○在高雄憲兵隊詢問時陳述之證據能力：
    查證人甲○○在高雄憲兵隊詢問時所為被告黃俊源交付4,00
    0 元與證人甲○○，並表示是販賣手榴彈之所得之陳述，對
    於被告黃俊源，固屬被告黃俊源以外之人於審判外之陳述，
    為傳聞證據，然因證人甲○○在高雄憲兵隊之陳述，並非違
    法取得，且其嗣於法院審理時到庭接受交互詰問後所為陳述
    ，與其先前於高雄憲兵隊時之陳述不符，審酌其於高雄憲兵
    隊之陳述，均與其於檢察官偵查時所為之陳述相符，且其於
    高雄憲兵隊調查中之陳述，尚未經過刻意思索或經他人污染
    其記憶，其本身斯時亦未及設詞為己脫罪，足認具有較可信
    之情形，且為證明被告黃俊源之犯罪事實存否所必要者，依
    上開規定，其於高雄憲兵隊之陳述自得採為證據。
（四）關於被告甲○○部分：
 1、證人賴明誠於97年9 月3 日在警詢之陳述之證據能力：
    證人賴明誠於97年9 月3 日在警詢時所為之陳陳述，屬被告
    甲○○以外之人於審判外之陳述，依刑事訴訟法第159 條第
    1 項規定，原則上即不得作為證據。被告甲○○及辯護人就
    前開被告以外之人於警詢時之陳述，亦不同意作為證據，復
    查無刑事訴訟法第159 條之2 、第159 條之3 所列得例外作
    為證據之情形，則上揭證人賴明誠97年9 月3 日於警詢之陳
    述，不得作為證據。
 2、證人黃俊源於97年9 月11日在高雄憲兵隊詢問時之陳述之證
    據能力：
    查證人黃俊源於97年9 月11日在高雄憲兵隊所為被告甲○○
    有無居中介紹黃俊源向賴明誠購買手榴彈之陳述，對於被告
    甲○○，固屬被告甲○○以外之人於審判外之陳述，為傳聞
    證據，然因上開證人在高雄憲兵隊之陳述，並非違法取得，
    且其嗣於法院審理時到庭接受交互詰問後所為陳述，與其先
    前於高雄憲兵隊時之陳述不符，審酌其於高雄憲兵隊之陳述
    ，均與渠於檢察官偵查時所為之陳述相符，且渠於高雄憲兵
    隊調查中之陳述，尚未經過刻意思索或經他人污染其記憶，
    其本身斯時亦未及設詞為己脫罪，足認具有較可信之情形，
    且為證明被告甲○○之犯罪事實存否所必要者，依上開規定
    ，其於高雄憲兵隊之陳述自得採為證據。
（五）關於被告鍾佳宏部分：
 1、證人賴明誠、謝東霖在高雄憲兵隊及警詢陳述之證據能力：
    證人賴明誠、謝東霖在高雄憲兵隊及警詢時所為之陳述，屬
    被告鍾佳宏以外之人於審判外之陳述，依刑事訴訟法第159
    條第1 項規定，原則上即不得作為證據。被告鍾佳宏及辯護
    人就前開被告以外之人於警詢時之陳述，亦不同意作為證據
    ，復查無刑事訴訟法第159 條之2 、第159 條之3 所列得例
    外作為證據之情形，則上揭證人在高雄憲兵隊及警詢時所為
    之陳述，均不得作為證據。
 2、證人謝育東在高雄憲兵隊詢問時陳述之證據能力：
    查證人謝育東在高雄憲兵隊所為被告鍾佳宏有交給我5 千元
    作為購買手榴彈之用、是被告鍾佳宏與我一起將手榴彈埋在
    被告鍾佳宏住家對面田埂邊的土堆內，及我是將5 支槍機放
    置於一只紅色塑膠盒子，藏於鍾佳宏家對面田埂邊的土堆，
    是鍾佳宏與我一埋藏之陳述，對於被告鍾佳宏，固屬被告鍾
    佳宏以外之人於審判外之陳述，為傳聞證據，然因上開證人
    在高雄憲兵隊之陳述，並非違法取得，且其嗣於法院審理時
    到庭接受交互詰問後所為陳述，與其先前於高雄憲兵隊時之
    陳述不符，審酌其於高雄憲兵隊之陳述，均與渠於檢察官偵
    查時所為之陳述相符，且渠於高雄憲兵隊調查中之陳述，尚
    未經過刻意思索或經他人污染其記憶，其本身斯時亦未及設
    詞為己脫罪，足認具有較可信之情形，且為證明被告鍾佳宏
    之犯罪事實存否所必要者，依上開規定，其於高雄憲兵隊之
    陳述自得採為證據。
二、按刑事審判上之共同被告，係為訴訟經濟等原因，由檢察官
    合併或追加起訴，或由法院合併審判所形成，其間各別被告
    及犯罪事實仍獨立存在。故共同被告對於其他共同被告之案
    件而言，為被告以外之第三人，本質上屬於證人，為確保被
    告對證人之詰問權，除詰問權已經捨棄者外，共同被告於審
    判中，應立於證人之地位，依法定程序具結陳述，並接受被
    告之詰問，其陳述始得作為認定被告犯罪事實之判斷依據。
    惟法院若已使共同被告立於證人之地位，接受其他被告之詰
    問，則因共同被告業經以證人之身分於審判中具結陳述，並
    給予解釋或否認之機會，而被告亦經給予對該共同被告就此
    事項詰問之機會，則共同被告於警詢、檢察官訊問時及審判
    中以犯罪嫌疑人或被告身分所為之陳述，如符合傳聞證據例
    外之情形，自有證據能力，而得採為證據，並非謂共同被告
    於審判中之陳述，僅已經具結部分，始得採為證據。查本件
    原審於審判期日，已適用人證之調查程序，使共同被告賴明
    誠、謝東霖、黃俊源、甲○○、謝育東及鍾佳宏立於證人之
    地位具結而為陳述，並經交互詰問，有審判筆錄可稽（原審
    卷貳第150 頁背面至154 頁、155 至157 頁背面、203 至20
    9 背面、232 背面至133 背面、157 頁背面至161 頁背面、
    209 頁背面至213 頁、161 頁背面至163 頁背面213 至214
    頁、原審法院98年度重訴字第65號卷第47頁背面至53頁背面
    ）。則其餘共同被告對於上開被告以證人身分所為陳述之對
    質詰問權已受保障，賴明誠、謝東霖、黃俊源、甲○○、謝
    育東及鍾佳宏於高雄憲兵隊、警詢、偵查及法院準備程序或
    審判程序以被告身分所為之陳述，依刑事訴訟法第159 條之
    1 第1 項之規定，自非不得採為認定其他共同被告犯罪之證
    據。
三、其餘本件認定事實所引用之卷內所有卷證資料（包含人證與
    文書證據、物證等證據）之證據能力，檢察官、被告、辯護
    人於審理時均不爭執，且並無證據證明係公務員違背法定程
    序所取得；又卷內之各項文書證據，亦無刑事訴訟法第159
    條之4 第1 款、第2 款顯有不可信之情況與不得作為證據之
    情形，自均認有證據能力，而得作為本案之證據。
貳、實體部分：
一、被告賴明誠2 次未經許可，寄藏步槍子彈，及2 次寄藏贓物
    （指步槍子彈）部分：
    訊據被告賴明誠固坦承於97年5 月14日，在宋政栩上開住處
    附近之右昌公園，明知宋政栩交付之步槍子彈為其竊自軍中
    之贓物，仍予收受並代為寄藏部分之犯行，惟矢口否認於97
    年5 月11日在高雄縣旗山鎮之麥當勞速食店對面之河堤，受
    宋政栩委託寄藏步槍子彈犯行，辯稱：宋政栩在97年5 月14
    日即一次將全部被查扣之步槍子彈1120顆交予我保管，至於
    宋政栩與我在高雄縣旗山鎮之麥當勞速食店對面河堤旁見面
    ，係委託我佯裝為其舅舅，代其向部隊請假，並非交付我步
    槍子彈1 箱560 顆云云。惟查：
（一）宋政栩交予被告賴明誠保管之步槍子彈，係宋政栩竊自軍
      中之贓物，且被告賴明誠於收受時即知為贓物，仍允諾代
      為保管寄藏，嗣軍方於97年6 月13日發現失竊，經宋政栩
      坦承竊盜後聯絡被告賴明誠交回，被告賴明誠乃於當天將
      步槍子彈放置在「凱鎮機車行」，再由聯勤萊子坑彈藥分
      庫士官長蘇豐仁前往取回，然當場清點結果，僅1119顆，
      短少1 顆等情，業據被告賴明誠於原審及本院審理時自白
      在卷（原審(二)第342 至343 頁、本院99年5 月31日準備程
      序筆錄、99年8 月31日審判筆錄），核與證人宋政栩於原
      審之證述（原審卷(二)第143 頁）、證人即聯勤萊子坑彈藥
      分庫分庫長蘇文怡、士官長蘇豐仁於軍事檢察官偵查中證
      述（卷1 第60至61頁、第52、53頁）相符，復有查扣於聯
      勤萊子坑彈藥分庫所屬U05 彈藥庫之步槍子彈1119顆可佐
      ，而該1119顆步槍子彈經送內政部警政署刑事警察局鑑驗
      結果，認均係口徑5.56公厘制式子彈，採樣50顆，均可擊
      發，認具殺傷力，亦有該局97年9 月18日刑鑑字第097012
      4410號函1 紙（原審卷三第92頁）在卷可稽，足見被告賴
      明誠此部分自白與事實相符，應足採信。
（二）被告賴明誠雖僅坦承於97年5 月14日在宋政栩住處之右昌
      公園處，受宋政栩委託保管步槍子彈之寄藏贓物及未經許
      可，寄藏步槍子彈之犯行，而否認曾於97年5 月11日，在
      高雄縣旗山鎮某處之麥當勞速食店對面的河堤旁，收受宋
      政栩委託保管之步槍子彈之未經許可，寄藏步槍子彈及寄
      藏贓物之犯行，惟被告賴明誠如何於上開時、地，分別2
      次明知宋政栩交付之步槍子彈各1 箱即560 顆為贓物，仍
      予收受，並藏置在被告賴明誠上開住處之事實，業據被告
      賴明誠97年9 月30日於警詢及偵查時供承在卷（卷1 第40
      2 至405 頁、409 至410 頁），核與證人宋政栩97年8 月
      3 日於高雄憲兵隊及軍事檢察官偵查中之歷次供述相符（
      卷1 第22至27頁、86至98頁），又上開步槍子彈2 箱共11
      20顆，係宋政栩自其服役單位之彈藥庫竊取而來之贓物，
      而此為被告賴明誠所明知仍予收受寄藏之事實，亦為被告
      賴明誠自承在卷，並據證人宋政栩於原審及證人即宋政栩
      服役單位聯勤萊子坑彈藥分庫分庫長蘇文怡於軍事檢查官
      偵查中分別證述無訛（卷1 第59至64頁），被告賴明誠雖
      於審理時辯稱宋政栩僅委託代為寄藏步槍子彈一次，數量
      為2 箱共1120顆，與宋政栩於97年5 月11日，在高雄縣旗
      山鎮之麥當勞速食店對面河堤旁見面，係宋政栩委託我佯
      裝為其舅舅，代其向部隊請假，並非交付步槍子彈予我云
      云，而證人宋政栩於原審亦翻異前詞，為相同之證述，惟
      證人宋政栩在高雄憲兵隊及軍事檢察官偵查中，從未供述
      其係一次將2 箱共11 20 顆之步槍子彈交予被告賴明誠一
      語，證人宋政栩於97年9 月19日軍事檢察官偵查中，甚至
      明確陳稱：97年5 月11日在旗山麥當勞與賴明誠見面，是
      為了交付第1 箱步槍子彈，不是為了請賴明誠幫我請假，
      因我倘要委其代為請假，可以傳簡訊或打電話方式與賴明
      誠聯絡，而且我之前即曾以簡訊告訴賴明誠我長官之姓名
      、階級及聯絡電話，無需為請假見面等語，足証被告賴明
      誠上開所辯，及證人宋政栩嗣於原審所為證述，分別係避
      重就輕、迴護之詞，要無足採。
二、被告賴明誠、謝東霖共同販賣手榴彈1 顆予謝育東、被告賴
    明誠未經許可，持有手榴彈25顆、被告謝東霖未經許可，持
    有手榴彈5 顆及收受贓物、被告黃世郎未經許可，寄藏手榴
    彈4 顆及寄藏贓物、被告謝育東、鍾佳宏共同未經許可，持
    有手榴彈1 顆及共同故買贓物部分：
（一）被告賴明誠部分:
 1、被告賴明誠於上開時、地，受宋政栩委託保管而持有上開手
    榴彈25顆之事實，迭據被告賴明誠供承在卷，核與證人宋政
    栩、聯勤萊子坑彈藥分庫分庫長蘇文怡少校、士官長蘇豐仁
    、上士廖瑞程於偵查中證述屬實（卷1 第45至54頁、59至64
    頁、68至70頁），復有被告賴明誠於97年6 月12日繳回之19
    顆手榴彈，及高雄憲兵隊分別於97年9 月11日查獲黃世郎持
    有之手榴彈4 顆、同年月16日在鍾佳宏住處查獲之手榴彈1
    顆及同年月21日在黃俊源住處查獲之手榴彈1 顆等物扣案可
    資佐証，而該手榴彈經送內政部警政署刑事警察局鑑定結果
    ，認均係國造制式MK2 手榴彈，具殺傷力，有該局97年11月
    17日刑偵五字第0000000000、0000000000號鑑驗通知書各1
    紙在卷可稽（原審卷(一)第107 、108 頁），並經證人即聯勤
    第四地區支援指揮部南部地區彈藥庫技術課負責彈藥檢驗工
    作之士官長張堂利於偵查及原審、證人即內政部警政署刑事
    警察局負責本件鑑定之李子文於原審證述甚詳（卷3 第8至9
    頁、卷16第78至79頁、原審卷(二)第147 頁背面至150 、189
    背面至194 頁），此外復有97年9 月11日搜索黃世郎住處、
    同年月16日搜索鍾佳宏住處之搜索扣押筆錄、扣押物品收據
    、扣押物品目錄等在卷可憑（卷3 第110 至113 頁、卷16第
    108 至110 頁），及證人即於97年9 月21日負責帶同黃俊源
    至其住處查扣手榴彈1 顆之高雄憲兵隊隊員張昱堅於原審證
    述在卷（見原審卷(二)第291 至295 頁），堪認被告賴明誠上
    開自白與事實相符，被告賴明誠未經許可，持有手榴彈之犯
    行已堪認定。
 2、訊據被告賴明誠不否認其於取得宋政栩交付之手榴彈25顆後
    ，即於翌日在被告賴明誠住處，交付5 顆手榴彈予謝東霖，
    嗣後再由謝東霖將其中1 顆交予謝育東，惟矢口否認販賣手
    榴彈予謝育東犯行，辯稱：我交付手榴彈予謝東霖僅單純委
    託保管，非委他尋找買主，謝東霖在鍾佳宏車上交予謝育東
    之手榴彈，並非我攜帶上車交予謝東霖，再由謝東霖交予謝
    育東，且事後我曾詢問謝育東為何謝東霖交付手榴彈給伊，
    謝育東表示係謝東霖賣給他，我事先對此完全不知情云云，
    辯護人辯護稱：扣案之手榴彈未經試爆鑑定，無法證明具有
    殺傷力等語。然被告賴明誠交付手榴彈予謝東霖，係委託尋
    找買主，業據被告賴明誠在97年9 月30日警詢中供承：因宋
    政栩委託我代尋手榴彈買主，所以我就轉交手榴彈予謝東霖
    作為樣本等語（卷1 第402 頁），其於同日在檢察官偵查中
    亦自承：宋政栩找我幫忙銷贓，我就找謝東霖幫忙找銷贓管
    道等語（偵卷1 第409 頁），於97年10月7 日供稱：我有答
    應宋政栩幫忙找手榴彈買主，後來才找到謝東霖等語（偵卷
    1 第41 5頁）、及98年5 月14日在原審陳稱：宋政栩交給我
    手榴彈隔天，我把手榴彈5 顆交給謝東霖、謝東霖應該是有
    跟我說有人要看手榴彈叫我把手榴彈交給他等語（原審卷(二)
    第346 、154 頁背面）在卷，核與證人即共同被告謝東霖於
    原審證稱：賴明誠拿5 顆手榴彈給我時，有告訴我幫其處理
    ，亦即委託我詢問有無人要購買，賴明誠並說1 顆賣1 萬5
    千元等語（原審卷(一)第53頁）大致相符，足證被告賴明誠交
    付手榴彈5 顆予謝東霖，其目的係委託謝東霖代其尋找買主
    ，非單純委託保管，被告賴明誠此部分所辯顯係卸責之詞，
    不足採信。
 3、又謝東霖取得被告賴明誠交付之5 顆手榴彈後，除於同日攜
    帶其中4 顆至黃世郎上開住處，委其代為保管，另外1 顆則
    藏放自己住處，嗣於97年6 月間，謝東霖以電話告知謝育東
    有手榴彈1 顆欲出售，詢問謝育東是否有意購買，經二人在
    電話中洽商，約定由謝育東以1 萬5 千元代價向謝東霖購買
    手榴彈1 顆後，旋於當日進行交易，謝育東遂邀鍾佳宏駕車
    載送謝育東前往謝東霖住處購買手榴彈，並在途中向鍾佳宏
    商借5 千元，然謝東霖上車後，又指示鍾佳宏駕車至他處搭
    載被告賴明誠，在車上謝東霖即交付手榴彈1 顆予謝育東，
    並向謝育東收取1 萬5 千元之價金等情，迭據證人即被告鍾
    佳宏於97年9 月15日在憲兵隊陳稱：約在97年6 月底，謝東
    霖打給謝育東要我們一起去高雄市○○路新興市場路邊，「
    誠仔」及謝東霖上我車，當場謝東霖有說這顆手榴彈1 萬5
    千元，謝育東就把我們去之前準備的1 萬5 千元拿給謝東霖
    等語，又證人即被告謝育東於97年9 月23日在高雄憲兵隊詢
    問時供稱：97年5 、6 月間，謝東霖打電話要我去他家載他
    ，要我與鍾佳宏去看東西，去他家載他後，又去高雄市○○
    ○○○路口載一不認識之男子，該男子上車後，謝東霖將東
    西交給我，謝東霖說這是美製的手榴彈，謝東霖交手榴彈給
    我時有告訴我要多少錢，但我忘記價格，鍾佳宏有交給我5
    千元作為購買手榴彈之用等語（卷16第45至46頁、卷3 第
    149 頁），其於97年9 月16日在檢察官偵查中亦證稱：查獲
    之手榴彈是我向謝東霖買的，我有向鍾佳宏拿5 千元準備買
    手榴彈等語（卷5 第10頁）相符，則本件確係被告賴明誠委
    託謝東霖找尋買主，並由謝東霖出面與買主即謝育東談妥交
    易價格後，再於鍾佳宏所駕車上，於被告賴明誠在場之情況
    下，由謝東霖將手榴彈交予謝育東，並向其收取1 萬5 千元
    之價金等情，灼然甚明，被告賴明誠辯稱：不知謝東霖販賣
    手榴彈予謝育東云云，要難採信。
 4、證人即鍾佳宏雖始終證稱謝東霖交予謝育東之手榴彈，係被
    告賴明誠以報紙包裹攜帶上車後，交予謝東霖，再由其轉交
    予謝育東，而非謝東霖攜帶上車云云（卷16第50至51頁、第
    55至56頁、卷5第7 至8 頁、卷3 第156 至157 頁、原審卷
    (二)第161 背面至163 頁），證人即被告謝育東於97年9 月23
    日在高雄憲兵隊及98年4 月23日在原審（卷3 第149 頁、原
    審卷(二)第157 頁背面至158 頁背面）亦為同一之證述，惟此
    非但與證人即被告謝東霖自偵查時起迄原審審理中所稱：在
    鍾佳宏車上交給謝育東之手榴彈，是我自行帶上車等語（卷
    3 第146 頁、原審卷(二)第203 頁背面至204 頁）全然不符，
    亦與被告謝育東於99年1 月28日在原審所稱：手榴彈是謝東
    霖拿出來，是他帶上車，當天謝東霖上車時手上有拿報紙，
    賴明誠上車時則沒有拿報紙等語（原審卷(五)第59、60頁正反
    面）等語不符，而且被告鍾佳宏就謝東霖上車時是否身上有
    帶東西一事，於99年1 月28日在原審先係供稱：我沒有注意
    謝東霖身上有無帶東西，也沒有看清楚其有無帶袋子或背袋
    子等語（原審卷(五)第61頁正反面），其嗣又改稱：上車時謝
    東霖並沒有拿任何東西等語（原審卷(五)第62頁），同一日之
    陳述竟如此大相逕庭，則其謂手榴彈是由被告賴明誠攜帶上
    車後交予謝東霖，再由謝東霖交予謝育東之所述，即難予採
    信。
 5、另證人謝育東及謝東霖雖於原審均證稱：當天謝東霖交付手
    榴彈予謝育東，只是委託保管，並無交付及收取1 萬5 千元
    一事云云，證人鍾佳宏於原審亦證稱：我沒有看到謝育東拿
    錢給謝東霖等語（見原審卷(二)第163 頁），惟此與證人鍾佳
    宏於97年9 月15日在高雄憲兵隊詢問時之證述不符，且謝育
    東在當天搭乘鍾佳宏所駕車輛前往謝東霖住處途中，確有向
    鍾佳宏借款5 千元一事，迭據渠二人證述在卷，證人鍾佳宏
    於原審證稱：謝育東向我借5 千元時，有說他身上有1 萬元
    ，並說他要拿錢給謝東霖，我在車上有聽到謝育東與謝東霖
    談到1 萬5 千元等語（原審卷(二)第162 頁反面、163 頁），
    準此，謝東霖與謝育東既然在車上有談到1 萬5 千元，而當
    時謝育東身上又有1 萬元，加上其向鍾佳宏借得之5 千元，
    適為1 萬5 千元，又佐以謝育東向鍾佳宏借款之時間，又正
    巧在渠二人駕車前往謝東霖住處拿取手榴彈之途中，足證該
    1 萬5 千元確屬買賣手榴彈之價金，而且謝育東已在車上交
    予謝東霖，是證人謝東霖、謝育東及鍾佳宏嗣後所述，均屬
    避重就輕之詞，難予採信。
 6、辯護人雖辯稱：扣案之手榴彈未經試爆，不能證明有殺傷力
    等語。惟按彈藥之鑑定，非必以試爆為唯一之鑑定方法，如
    依X 光透視法實際檢視送鑑彈藥之結構完整，引信有無擊發
    過，正常使用下是可引爆，而為具殺傷力之研判，茍非其鑑
    定有未盡確實或欠缺完備情事，即不得以未經實際引爆測視
    鑑測，遽認其鑑定結果為不可採。本件自謝育東、黃俊源處
    查扣之手榴彈各1 顆，經內政部警政署刑事警察局送交國防
    部中山科學研究院系統製造中心品保組X 光檢驗站，以X 光
    透視法協助鑑驗結果，送驗之手榴彈外觀初步判定為MK2 手
    榴彈，其引信印製之識別碼業已消磨無法辨識，為鐵質製品
    。經以X 光透視，確定為國軍制式MK2 手榴彈，具殺傷力等
    情，此有該局97年11月17日刑偵五字第0000000000號鑑驗通
    知書1 紙在卷可憑（原審卷一第107 頁），且制式手榴彈是
    由聯勤單位，按照一定的SOP 程序作業製造，基本上正常使
    用是具有殺傷力。手榴彈之引信包含很多藥，引信把雷管引
    爆，再由雷管把手榴彈的TNT 火藥引爆，引信即是引爆手榴
    彈之起爆裝置，若引信是正常就會引爆，從X 光片上可看出
    引信是否正常等情，業據證人即本件實施鑑定之李子文於原
    審證述明確（原審卷二第147 頁背面至150 頁）；又制式手
    榴彈內含的高爆藥爆數為黑色火藥的70倍，危險性很高，所
    以制式手榴彈是不以試爆方法鑑測殺傷力等情，亦據證人李
    子文於原審證述在卷，且內政部警政署刑事警察局聯繫中山
    科學研究系統製造中心表示：僅能以X 光判讀所送驗之手榴
    彈，無法以「破壞性檢測方式」來試爆，刑事警察局亦無相
    關場地及儀器來實施「破壞性檢測方式」，此有該署98年7
    月23日刑偵五字第0980099611號函1 紙在卷可稽（原審卷三
    第232 頁）；再MK2 殺傷手榴彈為「制式彈藥」，目前除國
    軍外，世界各國亦有多國列為現役彈藥使用。MK2 殺傷手榴
    彈，內裝藥為TNT ，配用雷管引信，當發生作用時，具有一
    定殺傷力，最大殺傷半徑為18.5公尺，有效殺傷半徑為10
    至15公尺，且該型彈藥在每年國軍訓練中使用，亦產生爆炸
    威力，足茲證實其具殺傷爆破功效。貴院要求試爆2 枚手榴
    彈（指被告賴明誠販賣予謝育東、黃俊源之手榴彈），經協
    洽國軍其他生產單位，目前均無法協助等情，亦有國防部聯
    合後勤司令部98年9 月15日國聯授支字第0980005486號函1
    紙在卷可參（本院卷肆第64頁），綜上，足認本件查扣之手
    榴彈為國軍制式MK2 殺傷手榴彈，且於送鑑時均結構完整，
    引信未經擊發，目前又無相關之單位得以協助以試爆方式鑑
    測扣案手榴彈之殺傷力，故不得以未經試爆測試鑑測，遽認
    刑事警查局之上開鑑定結果為不可採，是辯護人所辯未經試
    爆，不能證明有殺傷力云云，應屬無據。
（二）被告謝東霖部分：
    訊據被告謝東霖固不否認於上開時、地，受賴明誠委託，收
    受其交付之5 顆手榴彈，並於同日將其中4 顆手榴彈交予黃
    世郎，委其保管，另1 顆則藏放住處，嗣於97年6 月間某日
    ，再於鍾佳宏駕駛之自小客車內，交予謝育東之未經許可，
    持有手榴彈之事實，惟矢口否認有何未經許可，販賣手榴彈
    及收受贓物犯行，辯稱：賴明誠交付手榴彈給我，只是寄放
    ，並非委託我找買主，而且交付當天我就轉寄4 顆予黃世郎
    ，另1 顆則藏放我住處，後來我將藏放住處之1 顆手榴彈，
    在鍾佳宏車上當賴明誠面拿給謝育東，是要叫他拿去試爆，
    並順口說請他問看看有無買主，謝育東根本沒有拿錢給我，
    又賴明誠拿手榴彈給我時，並未告訴我來源，我不知為贓物
    ，也沒有懷疑為贓物云云。惟查：
 1、被告謝東霖如何於上開時、地，收受賴明誠交付之手榴彈5
    顆，並於當日將其中4 顆交予黃世郎保管，另外1 顆則攜回
    被告謝東霖住處藏放之事實，此部分迭據被告謝東霖坦承不
    諱，核與證人即被告賴明誠、黃世郎於原審證述情節相符，
    並有高雄憲兵隊循線自黃世郎手中查扣之2 顆手榴彈、同日
    由黃世郎之妻受不詳姓名之人委託而繳回之2 顆手榴彈，及
    至鍾佳宏住處附近搜索查扣之手榴彈1 顆扣案可佐，而該5
    顆手榴彈經送內政部警政署刑事警察局鑑定結果，認係國造
    制式MK2 手榴彈，均具殺傷力，有該局97年11月17日刑偵五
    字第097017 6543 號鑑驗通知書各1 紙在卷可稽（本院卷(一)
    第107 頁），此外，復有97年9 月11日搜索黃世郎住處、同
    年月16日搜索鍾佳宏住處之搜索扣押筆錄、扣押物品收據、
    扣押物品目錄等在卷可憑（卷3 第110 至113 頁、卷16第10
    8 至110 頁），是被告謝東霖未經許可持有手榴彈之事實，
    堪以認定。
 2、被告謝東霖雖否認受賴明誠委託尋找買主，並攜帶其交付之
    手榴彈1 顆在鍾佳宏所駕車輛上交予謝東霖，及向其收取1
    萬5 千元價金之事實，惟查賴明誠拿5 顆手榴彈交予被告謝
    東霖時，曾告訴被告謝東霖幫其處理，亦即委託被告謝東霖
    代為詢問是否有人欲購買手榴彈，並說1 顆要賣1 萬5 千元
    等情，業據被告謝東霖於原審供承在卷（原審卷(一)第53頁）
    ，核與證人即被告賴明誠97年9 月30日在警詢及檢察官偵查
    中、同10月7 日在檢察官偵查中供述相符（卷1 第402 、40
    9 、415 頁），足證賴明誠交付5 顆手榴彈予被告謝東霖之
    目的，係委託其代尋買主，非僅單純委託保管，被告謝東霖
    上開辯解，顯屬避重就輕之詞，不足採信。
 3、又被告謝東霖於97年6 月間某日，先以電話告知謝育東其有
    手榴彈待售，並詢問謝育東是否有意購買，經二人在電話中
    洽商後，達成由謝育東以1 萬5 千元代價向被告謝東霖購買
    手榴彈1 顆之約定，並於當日進行交易，謝育東遂邀鍾佳宏
    駕車搭載謝育東前往被告謝東霖住處購買手榴彈，並在途中
    向鍾佳宏借款5 千元，嗣被告謝東霖上車後，又指示鍾佳宏
    將車開往他處搭載賴明誠，待賴明誠上車後，即由謝東霖將
    以報紙包裹之手榴彈交予謝育東，並向其收取1 萬5 千元之
    價金等情，迭據證人鍾佳宏於97年9 月15日在高雄憲兵隊、
    97年9 月23日在高雄憲兵隊供述甚詳（卷16第45至46頁、卷
    3 第149 頁），證人謝育東97年9 月16日在檢察官偵查中亦
    證稱：查獲之手榴彈是我向謝東霖買的，我有向鍾佳宏拿5
    千元準備買手榴彈等語（卷5 第10頁）；佐以謝育東自97年
    6 月間從被告謝東霖處取得該手榴彈後，迄97年9 月16日被
    高雄憲兵隊查獲時為止，仍未將該手榴彈試爆，益證被告謝
    東霖所謂交付手榴彈予謝育東，係委其試爆之說詞，即屬不
    實。是綜合上開各節，足認本件確係被告謝東霖先以電話與
    謝育東達成買賣手榴彈之合意後，再於賴明誠在場之情形下
    ，由被告謝東霖交付手榴彈予謝育東，並當場收取價金1 萬
    5 千元，以完成交易，被告謝東霖上開所辯非屬真實。
 4、又被告謝東霖收受賴明誠交付之手榴彈5 顆，係宋政栩竊自
    軍中之贓物事實，業據證人賴明誠、宋政栩於原審、證人即
    聯勤第四地區支援指揮部南部地區彈藥庫萊子坑分庫分庫長
    蘇文怡、士官長蘇豐仁、上士廖瑞程於軍事檢察官偵查中證
    述甚詳（卷1 第60至61頁、第52、53頁），是被告謝東霖自
    賴明誠取得之手榴彈為贓物之事實，堪以認定。被告謝東霖
    雖辯稱：我不知賴明誠交付之手榴彈係贓物云云，證人賴明
    誠亦證稱：交手榴彈給謝東霖時，並未告訴他來源云云（原
    審卷(二)第153 頁反面），惟被告謝東霖97年11月11日於原審
    審理時已坦承：我有懷疑賴明誠交給我之手榴彈係竊取而來
    一語（原審卷(一)第53頁），而且賴明誠交給被告謝東霖之手
    榴彈，原先係裝在圓筒內，交付時賴明誠先將手榴彈自圓筒
    內取出，再拿去漆用之化學劑及抹布將圓筒及手榴彈彈體上
    之批號擦掉，之後再以紙製品包裹並以黑色塑膠帶纏緊等情
    ，亦據被告謝東霖97年9 月23日在高雄憲兵隊供述甚詳（卷
    3 第144 至145 頁），準此，倘該手榴彈非來源不明之贓物
    ，則賴明誠豈有先將手榴彈之批號先行擦拭再交予被告謝東
    霖之理，是被告謝東霖辯稱其不知手榴彈為贓物，係卸責之
    詞，不足採信。
  綜上所述，被告謝東霖上開所辯，均屬卸責之詞，不足採信，
  被告謝東霖未經許可，持有手榴彈5 顆、販賣手榴彈1 顆予謝
  育東及收受贓物之犯行，亦堪認定。
（三）被告黃世郎部分：
    訊據被告黃世郎對於其在上開時、地，受謝東霖委託，保管
    手榴彈4 顆，並先將之藏放在被告黃世郎住處，嗣再將其中
    2 顆委託其不知情之友人陳永傑保管等情，固坦承不諱，惟
    矢口否認有何未經許可，寄藏手榴彈及寄藏贓物犯行，辯稱
    ：當初謝東霖交給我1 包紙袋，委託我寄放，我沒有問他內
    裝何物，當時也沒有打開看，所以我不知道是手榴彈，經過
    1 、2 個月後，因謝東霖都未將該紙袋取回，我就將紙袋打
    開看，才知道是手榴彈，當時我會害怕，不敢放家裡，就拿
    2 顆寄放朋友陳永傑處，另外2 顆則從住家樓梯旁移到住處
    後面空地藏放，準備再拿去其他朋友家藏放，後來就被查獲
    云云。惟查:
 1、被告黃世郎於上開時、地受謝東霖委託，代為保管4 顆手榴
    彈，並先藏放住處，再於不詳時間，將其中2 顆交付予友人
    陳永傑，委其藏放，嗣高雄憲兵隊於97年9 月11日，自黃世
    郎住處查扣手榴彈2 顆，之後同日又有不詳姓名之男子，攜
    帶2 顆以茶葉罐包裝之手榴彈至被告黃世郎住處，交由其妻
    楊滿棋，委其持至高雄憲兵隊交予被告黃世郎等情，迭據被
    告黃世郎供承在卷，核與證人謝東霖於原審、證人楊滿棋於
    偵查中之證述情節相符（原審卷(二)第155 頁；偵卷3 第12至
    13頁），並有上開手榴彈4 顆扣案可佐，而該手榴彈經鑑定
    結果均具殺傷力，已如上述，並有97年9 月11日搜索黃世郎
    住處之搜索扣押筆錄、扣押物品收據、扣押物品目錄等在卷
    可憑（卷3 第110 至113 頁），此部分事實自堪認定。
 2、被告黃世郎雖辯稱其一開始並不知謝東霖所交付物品為手榴
    彈，後來知道也有聯絡謝東霖取回，故無為其寄藏手榴彈之
    犯意云云，查證人謝東霖於原審已證稱：黃世郎應該會知道
    是手榴彈等語（見原審卷(二)第157 頁），而且被告黃世郎自
    謝東霖處取得手榴彈，即將之藏放在住處後方空地一節，迭
    據被告黃世郎97年9 月11日在高雄憲兵隊及檢察官偵查時、
    97年11月11日、98年1 月8 日在原審訊問時供述在卷（偵卷
    3 第26、36頁、原審卷(一)第46至47、165 頁），衡情倘被告
    黃世郎不知該紙袋內裝有手榴彈，其理應將友人委託寄放之
    物品，放置屋內，而非將之放置屋外空地曝曬雨淋，況且委
    託他人寄放物品，委託人理當告知受託人係委託保管何物，
    尤其謝東霖事先已知紙袋內盛裝手榴彈，而手榴彈係屬高危
    險性物品，倘保存不當，即易引爆，故按諸常理謝東霖更應
    告知被告黃世郎妥善放置，以免引起爆炸發生危險，故由被
    告黃世郎收受後即將之藏放在住處後方空地情形以觀，可證
    被告黃世郎於收受時即知謝東霖所交付者為手榴彈，而且被
    告黃世郎就其後來發現是手榴彈時，究竟有無將此情形告知
    謝東霖一事，先於97年9 月11日供稱：我馬上打電話給謝東
    霖約他到我店裡叫他取走手榴彈，但謝某說沒地方可放，所
    以還是拜託放在我這邊云云（偵卷3 第26至27頁），嗣於97
    年10月15日在高雄憲兵隊詢問時則稱：我發現裡面是4 顆手
    榴彈，但謝東霖常換電話，我找不到他云云（97年偵聲字第
    706 號卷第11頁），於97年11月11日在原審審理時又改稱：
    我發現後打電話給謝東霖，叫他過來一趟，在電話中我沒有
    說我發現是手榴彈，我一直沒有告訴他我已發現拿是手榴彈
    云云（原審卷(一)第46至47頁），其就發現後有無告知謝東霖
    一事，竟為如此前後相歧之陳述，益證被告黃世郎所謂其係
    事後才自行發現為手榴彈云云，係屬卸責之詞，不足採信。
 3、又被告黃世郎受謝東霖委託保管之手榴彈4 顆，係宋政栩竊
    自軍中之贓物事實，業據證人賴明誠、宋政栩於原審、證人
    即聯勤第四地區支援指揮部南部地區彈藥庫萊子坑分庫分庫
    長蘇文怡、士官長蘇豐仁、上士廖瑞程於軍事檢察官偵查中
    證述甚詳（卷1 第60至61頁、第52、53頁），是被告黃世郎
    受謝東霖委託保管之手榴彈為贓物之事實，堪以認定。被告
    黃世郎固辯稱其不知手榴彈為贓物云云，證人謝東霖於原審
    亦證稱：我拿給黃世郎之手榴彈是以報紙包裹裝在紙袋內，
    當時我沒有告訴黃世郎紙袋內裝何物，他也沒有問我等語（
    原審卷(二)第155 頁背面至156 頁），惟查被告黃世郎自謝東
    霖收受該手榴彈時即知其委託藏放者為手榴彈，已如上述，
    且手榴彈屬高危險性物品，倘保存不當，即會引爆造成危險
    ，此乃眾所周知之事實，故被告黃世郎在知悉謝東霖交付者
    為手榴彈之情況下，除非被告黃世郎事先即知為贓物，否則
    自必詳加詢問來源，斷無在知悉所交付者為手榴彈之情形下
    ，仍不加詢問來源，而冒然同意代為保管之理，是被告黃世
    郎上開所辯，及證人謝東霖上開所證，均悖於事理，難予採
    信。
  綜上所述，被告黃世郎未經許可寄藏手榴彈，及寄藏贓物之犯
  行，事証明確，其所辯係卸責之詞，不足採信，其犯行已堪認
  定。
（四）被告謝育東部分：
    訊據被告謝育東固不否認於上開時、地，由謝東霖交付手榴
    彈1 顆，並將之埋藏在鍾佳宏住處對面空地水溝旁土堆內，
    及在鍾佳宏駕車搭載被告謝育東前往謝東霖住處途中，曾向
    鍾佳宏借款5 千元，且當時身上另有1 萬元現金之事實，惟
    矢口否認有何未經許可，持有手榴彈及故買贓物犯行，辯稱
    ：手榴彈是謝東霖寄放我處，並非我向謝東霖購買，而且交
    付手榴彈時，該手榴彈係以報紙包覆，當場並未打開，謝東
    霖又未告知內裝何物，故我在收受當時並不知為手榴彈，更
    不知為贓物，也未懷疑為贓物云云，辯護人辯護稱：鑑定人
    李子文雖鑑定查扣之手榴彈結構完整，但其亦證稱結構完整
    不一定都可引爆，證人張堂利則證稱僅從外觀觀察手榴彈是
    否完整，但亦同時表示手榴彈之引信可能受潮，且有一定之
    不良率，故僅憑卷附之刑事警察局鑑定報告，尚不能證明扣
    案之手榴彈具有殺傷力云云。惟查：
 1、被告謝育東曾於上開時、地自謝東霖手中取得手榴彈1 顆，
    並將之藏放在鍾佳宏上開住處附近，即高雄市○○區○○街
    291 巷21弄3 號前方空地水溝旁土堆內，嗣97年9 月16日經
    高雄憲兵隊自該處起出查扣之事實，此部分迭據被告謝育東
    供承無訛，核與證人謝東霖、鍾佳宏於原審審理時證述之情
    節相符（原審卷(二)第203 至209 頁背面、161 頁背面至163
    頁），並有手榴彈1 顆扣案可佐，而該手榴彈經鑑定結果具
    殺傷力，亦如上述，並有97年9 月16日搜索上址之搜索扣押
    筆錄、扣押物品收據、扣押物品目錄等在卷可憑（卷16第
    108 至110 頁），此部分事實堪以認定。
 2、被告謝育東持有之手榴彈，係其以1 萬5 千元之代價向謝東
    霖購買，業據被告謝育東於97年9 月23日在高雄憲兵隊詢問
    時坦承：97年5 、6 月間，謝東霖打電話要我去他家載他，
    要我與鍾佳宏去看東西，去他家載他後，又去高雄市○○○
    ○○路口載一不認識之男子，該男子上車後，拿著一報紙包
    的東西並拿給謝東霖，由謝東霖將東西交給我，謝東霖說這
    是美製的手榴彈，謝東霖交手榴彈給我時有告訴我要多少錢
    ，但我忘記價格，鍾佳宏有交給我5 千元作為購買手榴彈之
    用等語（卷16第45至46頁、卷3 第149 頁）、其於97年9 月
    16日在檢察官偵查中亦自承：查獲之手榴彈是我向謝東霖買
    的，我有向鍾佳宏拿5 千元準備買手榴彈（卷5 第10頁）等
    語在卷，核與證人即被告鍾佳宏97年9 月15日在憲兵隊陳稱
    ：約在97年6 月底，謝東霖打給謝育東要我們一起去高雄市
    ○○路新興市場路邊，「誠仔」及謝東霖上我車，在車上「
    誠仔」以報紙包著1 顆手榴彈給謝育東，當場謝東霖說這顆
    手榴彈1 萬5 千元，謝育東就把我們去之前準備的1 萬5 千
    元拿給謝東霖等語（卷16第45至46頁）相符；佐以被告謝育
    東自97年6 月間從謝東霖處取得該手榴彈後，迄97年9 月16
    日被高雄憲兵隊查獲時為止，長達3 個月之時間，均在被告
    謝育東之持有中，而未交予謝東霖，足認上開手榴彈確係被
    告謝育東向謝東霖購得，被告謝育東辯稱係謝東霖寄放云云
    ，不足採信。
 3、又按彈藥之鑑定，非必以試爆為唯一之鑑定方法，如依X光
    透視法實際檢視送鑑彈藥之結構完整，引信有無擊發過，正
    常使用下是可引爆，而為具殺傷力之研判，茍非其鑑定有未
    盡確實或欠缺完備情事，即不得以未經實際引爆測視鑑測，
    遽認其鑑定結果為不可採。本件查扣之手榴彈，經內政部警
    政署刑事警察局送交國防部中山科學研究院系統製造中心品
    保組X 光檢驗站，以X 光透視法試協助鑑驗結果，判定為MK
    2 手榴彈，結構完整，具有殺傷力，有該局97年11月17日刑
    偵五字第0000000000號鑑驗通知書1 紙在卷可憑（本院卷壹
    第107 頁），且目前並無相關之單位得以協助以試爆方式鑑
    測扣案手榴彈之殺傷力，均如上述，自不得以未經試爆測試
    鑑測，遽認內政部警政署刑事警察局之上開鑑定結果為不可
    採，是辯護人上開所辯未經試爆，不能僅憑刑事警察局鑑定
    報告，認定扣案之手榴彈具有殺傷力云云，應屬無據。
 4、又謝東霖售予被告謝育東之手榴彈，係宋政栩竊自軍中之贓
    物乙節，業據證人賴明誠、宋政栩於本院、證人即聯勤第四
    地區支援指揮部南部地區彈藥庫萊子坑分庫分庫長蘇文怡、
    士官長蘇豐仁、上士廖瑞程於軍事檢察官偵查中證述甚詳（
    卷1 第60至61頁、第52、53頁），而且賴明誠交給謝東霖之
    手榴彈，原先係裝在圓筒內，交付時賴明誠先將手榴彈自圓
    筒內取出，再拿去漆用之化學劑及抹布將圓筒及手榴彈彈體
    上之批號擦掉，之後再以紙製品包裹並以黑色塑膠帶纏緊等
    情，業據證人即被告謝東霖97年9 月23日在高雄憲兵隊證述
    甚詳（卷3 第144 至145 頁），又謝東霖在車上將手榴彈交
    給被告謝育東時，有將包覆手榴彈之報紙打開一節，亦據證
    人鍾佳宏97年9 月16日在高雄憲兵隊及檢察官詢問時證述在
    卷（卷16第55頁、卷5 第7 至8 頁），可證被告謝育東在車
    上即發現手榴彈上之批號已遭塗抹；佐以被告謝育東自承其
    與謝東霖雖有認識但不熟等語（原審卷一第52頁），則被告
    謝育東向不熟識之謝東霖購買彈體上之批號已遭塗抹之手榴
    彈，應足推認其明知為贓物無訛，是被告謝育東上開所辯，
    不足採信，其犯行已堪認定。
（五）被告鍾佳宏部分：
    訊據被告鍾佳宏固不否認曾駕車搭載謝育東向謝東霖拿取手
    榴彈，並在途中出借5 千元予謝育東，及高雄憲兵隊於97年
    9 月16日在被告鍾佳宏住處附近土堆內起出手榴彈1 顆等情
    ，惟矢口否認有與謝育東共同未經許可，持有手榴彈及共同
    故買贓物犯行，辯稱：謝育東向我借5 千元是說要當作生活
    費，不是說要向謝東霖購買手榴彈，我有沒有跟謝育東一起
    將手榴彈埋在我住處附近空地之土堆內，是謝育東自己埋完
    之後才跟我說的云云，辯護人辯護稱：扣案之手榴彈無防潮
    裝置，且為多次翻修之整理彈，又依證人即本件之鑑定人李
    子文及張堂利之證述，扣案之手榴彈需經由試爆程序，始得
    確認是否為具有殺傷力或破壞性之爆裂物，故扣案之手榴彈
    是否具有殺傷力，即屬有疑，依罪疑為輕原則，應為對被告
    鍾佳宏有利之認定等語。惟查:
 1、被告鍾佳宏曾於上開時、地駕車搭載謝育東前去向謝東霖拿
    取手榴彈1 顆，途中並出借5 千元予謝育東，被告鍾佳宏於
    謝育東取得手榴彈後，又駕車搭載謝育東返回被告鍾佳宏住
    處，及謝育東將該手榴彈藏放在鍾佳宏上開住處附近，即高
    雄市○○區○○街291 巷21弄3 號前方空地水溝旁土堆內，
    嗣97年9 月16日經高雄憲兵隊自該處起出查扣之事實，此已
    迭據被告鍾佳宏供承不諱，核與證人謝東霖、謝育東於原審
    之證述情節相符（原審卷(二)第203 至209 頁背面、157 頁背
    面至159 頁、210 頁），並有手榴彈1 顆扣案可佐，而該手
    榴彈經鑑定結果具殺傷力，亦如上述，此有97年9 月16日搜
    索上址之搜索扣押筆錄、扣押物品收據、扣押物品目錄等在
    卷可憑（卷16第108 至110 頁），此部分事實堪以認定。
 2、又上開手榴彈係謝育東向謝東霖以1 萬5 千元之代價購買，
    已如上述，而且被告鍾佳宏在憲兵隊及檢察官偵訊時，均坦
    承是因謝東霖要拿手榴彈給謝育東看，所以謝育東向我借5
    千元等語（卷16第45至46、55、卷5 第7 至8 頁、卷3 第15
    6 頁），其於97年9 月16日檢察官訊問時更供稱：手榴彈是
    因謝育東想買不夠錢，要我幫忙出錢，因為與他是朋友，要
    我幫忙我就幫，幫忙藏是因為不藏起來會被警察抓到等語（
    卷5 第8 頁），其於憲兵隊、檢察官偵查及原審羈押訊問時
    亦自承：我於謝育東購得手榴彈後，又駕車搭載謝育東返回
    我住處，並與謝育東共同將該手榴彈放便當盒中，再一起埋
    藏在我住處附近空地之土堆內等情（卷16第50至51頁、55
    頁、卷5 第7 至8 頁、聲羈卷第5 頁、卷3 第156 頁），均
    核與證人謝育東於偵查中所稱：查獲之手榴彈是我向謝東霖
    買的，有向鍾佳宏拿5 千元準備買手榴彈等語（卷5 第10頁
    ）、於97年9 月23日在高雄憲兵隊陳稱：鍾佳宏有交給我5
    千元作為購買手榴彈之用等語（卷3 第149 頁）、於97年9
    月16日在高雄憲兵隊及檢察官偵查時陳稱：是鍾佳宏與我一
    起將手榴彈埋在其住家對面田埂邊的土堆內等語（卷16第22
    頁、27頁、卷5 第10頁）相符，且證人謝育東在原審更結證
    稱：放置手榴彈之便當盒是鍾佳宏提供等語（原審卷(二)第
    212 頁背面），足證被告鍾佳宏確有出借5 千元及駕車搭載
    謝育東前去向謝東霖購買手榴彈，而且又駕車搭載謝育東前
    往被告鍾佳宏住處對面空地，共同將該手榴彈放置於被告鍾
    佳宏提供之便當盒內，再一起埋藏於土堆內，是被告鍾佳宏
    所辯出借予謝育東之5 千元是當作生活費、手榴彈是謝育東
    自行埋藏後，再告知我埋藏地點云云，顯係避重就輕之詞，
    證人謝育東於原審所為之同一證詞，則係迴護之詞，均不足
    採信。按被告鍾佳宏事前已知悉謝育東借錢係欲向謝東霖買
    手榴彈，仍駕車載其前往購買並出借5 千元供其購買，購得
    之後又駕車搭載謝育東前往被告鍾佳宏住處附近埋藏，冀免
    遭警查獲，則其有與謝育東共同將上開手榴彈置於自己實力
    支配之下之犯意聯絡甚明，被告鍾佳宏辯稱其無持有手榴彈
    之犯意云云，亦係卸責之詞，不足採信。
 3、又按彈藥之鑑定，非必以試爆為唯一之鑑定方法，如依X 光
    透視法實際檢視送鑑彈藥之結構完整，引信有無擊發過，正
    常使用下是可引爆，而為具殺傷力之研判，茍非其鑑定有未
    盡確實或欠缺完備情事，即不得以未經實際引爆測視鑑測，
    遽認其鑑定結果為不可採。本件查扣之手榴彈，經內政部警
    政署刑事警察局送交國防部中山科學研究院系統製造中心品
    保組X 光檢驗站，以X 光透視法試協助鑑驗結果，判定為MK
    2 手榴彈，結構完整，具有殺傷力，有該局97年11月17日刑
    偵五字第0000000000號鑑驗通知書1 紙在卷可憑（本院卷壹
    第107 頁），且目前並無相關之單位得以協助以試爆方式鑑
    測扣案手榴彈之殺傷力，均如上述，自不得以未經試爆測試
    鑑測，遽認刑事警查局之上開鑑定結果為不可採，是辯護人
    所辯未經試爆，不能證明有殺傷力云云，應屬無據。
 4、又被告鍾佳宏駕車搭載謝育東向謝東霖購買之手榴彈，係宋
    政栩竊自軍中之贓物，且彈體及圓筒上之批號均遭塗抹，已
    如上述，而且被告鍾佳宏又自承其係基於謝育東關係始認識
    謝東霖一事（原審卷二第161 頁背面），證人謝育東則在本
    院證稱與謝東霖有認識但不熟一語（原審卷一第52頁），足
    見被告鍾佳宏與謝東霖亦非熟識，佐以該手榴彈僅以報紙簡
    陋包裝，彈體及圓筒上之批號又遭塗抹，足認被告鍾佳宏明
    知該手榴彈為來路不明之贓物，惟被告鍾佳宏竟仍駕車搭載
    謝育東及出借款項供其向謝東霖購買，足認被告鍾佳宏確有
    與謝育東共同故買贓物之故意無訛，被告鍾佳宏上開辯解，
    不足採信，其犯行已堪認定。
三、被告賴明誠、黃俊源未經許可，販賣手榴彈、被告黃俊源收
    受贓物、被告甲○○幫助未經許可，販賣手榴彈部分：
（一）被告賴明誠未經許可，販賣此部分手榴彈部分：
 1、訊據被告賴明誠固不諱言在黃俊源住處查扣之手榴彈1 顆，
    係被告賴明誠自宋政栩處所取得25顆手榴彈中之1 顆乙情，
    但矢口否認有何販賣手榴彈之犯行，辯稱：該手榴彈是我交
    給甲○○委其辨識真偽，結果甲○○當場轉交予黃俊源，因
    甲○○表示黃俊源可找人辨識真偽，故我非直接交給黃俊源
    ，更非賣予黃俊源或委其交予買主辨識真偽後再行販賣云云
    ，惟被告賴明誠如何交付手榴彈1 顆予黃俊源，委其轉交買
    主辨識真偽，以決定是否購買等情，業據被告賴明誠在調查
    及偵查中多次坦承因宋政栩委託我找買主，始交付手榴彈1
    顆予黃俊源，委其找買主等情，已如上述，其中於97年9 月
    30日在警詢中更明確陳稱：我交手榴彈給黃俊源沒有告知他
    手榴彈的價格，價格由他自行決定等語（卷1 第404 頁）、
    其於97年10月7 日檢察官偵查中供稱：我沒問黃俊源拿到多
    少錢，他僅向我表示對方是要將手榴彈拿去給人家辨識真偽
    ，再決定是否購買等語（卷1 第416 至417 頁），核與證人
    即被告黃俊源97年9 月11日在高雄憲兵隊及檢察官偵查中供
    稱：97年6 月9 日在「咱的檳榔攤」，賴明誠拿出手榴彈向
    我炫耀，並問我要不要手榴彈，我沒有拿，當時甲○○也在
    場，當天我離開檳榔攤後，我朋友陳建文表示想看手榴彈，
    我就打電話給甲○○，甲○○就安排我見賴明誠，同年月10
    日晚上10時許，在上開檳榔攤，賴明誠交給我1 顆以報紙裝
    之手榴彈，賴明誠並沒有向我拿錢，也未表示要向我拿多少
    錢，我拿到手榴彈後，即駕車至高雄縣大樹鄉消防隊附近之
    博森網咖店交給陳建文等語（偵卷1 第374 、375 ；卷3 第
    18至19頁），證人即被告甲○○97年9 月12日在高雄憲兵隊
    及檢察官偵查中供稱：黃俊源有向賴明誠表示需要1 顆手榴
    彈，所以賴明誠於97年6 月10日晚上拿1 顆手榴彈到「咱的
    檳榔攤」交給黃俊源，當時我也在場，黃俊源拿到手榴彈後
    ，即駕駛黑色喜美轎車離開檳榔攤，隔天（即6 月11日）黃
    俊源到檳榔攤告訴我已將手榴彈交給其朋友，當天黃俊源離
    開檳榔攤後，到半夜時黃俊源又到檳榔攤找我並拿4 千元給
    我，當時我不知道是什麼錢，過幾天黃俊源才告訴我該4 千
    元是販賣手榴彈所得等語，其於原審結證陳稱：手榴彈不是
    我交給黃俊源等語（卷1 第380 至382 、313 至314 頁；原
    審卷(二)第147 頁）相符，足認黃俊源持有之手榴彈，係被告
    賴明誠親自交予黃俊源委其轉交買主辨識真偽，以決定是否
    購買，並委由黃俊源自行與買主洽談價格並收取價金，是被
    告賴明誠辯稱：係交給甲○○，再由甲○○轉交黃俊源以辨
    識真偽，並非我交予黃俊源，委其轉交買主云云，要難採信
    。
 2、就被告黃俊源交付手榴彈1 顆予陳建文後，是否與陳建文談
    妥交易價格，並收取價金一事，對此證人甲○○於97年9 月
    12 日 在高雄憲兵隊及檢察官偵查中，均供稱：6 月11日黃
    俊源到「咱的檳榔攤」告訴我，他已將手榴彈交給他朋友，
    到了當天半夜，黃俊源又到檳榔攤找我，並拿4 千元給我，
    過幾天後，黃俊源才告訴我該4 千元是販賣手榴彈之所得等
    語（卷1 第381 至382 、第314 頁），其於同日在檢察官偵
    查中更陳稱：黃俊源在97年6 月10日過後的2 、3 天，告訴
    我他所交付給我的4 千元是他賣手榴彈所得，他告訴我他把
    手榴彈以1 萬元賣出等語甚詳（卷1 第315 頁），且被告賴
    明誠又自承曾告知黃俊源交易價格由其自訂，已如上述，足
    認黃俊源交付手榴彈予買主陳建文後，確與陳建文談妥交易
    價格，並收取價金。證人甲○○嗣於原審雖改證稱：黃俊源
    交付之4 千元，係償還其之前向我借款繳手機費之錢，並非
    售出手榴彈後給我之酬勞云云（原審卷二第147 頁），惟此
    與其於97年9 月24日在高雄憲兵隊所稱：我與太太討論後發
    現黃俊源交給我之4 千元，是償還黃俊源在案發前向我太太
    借錢繳手機費的借款等語（卷3 第159 頁）有間，且證人甲
    ○○與黃俊源並無恩怨及金錢糾紛，此為證人甲○○97年9
    月12日在高雄憲兵隊陳明在卷（偵卷1 第379 頁），而販賣
    手榴彈又係重罪，按諸常理，倘非確有此情，證人甲○○豈
    有無故編造事實，故入黃俊源於罪之理，是證人甲○○於原
    審所為上開證述，顯非事實，不足採信。至於證人黃俊源雖
    於國防部高等軍事法院高雄分院審理時證稱：手榴彈1 顆，
    係賴明誠以1 萬元代價賣給我，我交1 萬元給賴明誠時，甲
    ○○有看到云云（原審卷(二)第23 2背面、233 頁），惟此除
    與證人黃俊源之前所證：係陳建文要看手榴彈，才向賴明誠
    拿手榴彈轉交陳建文觀看之語不符外，更與證人甲○○於97
    年9 月24日在高雄憲兵隊供稱：不清楚黃俊源有無拿錢給賴
    明誠之語（卷3 第159 頁）相歧，足認證人上開黃俊源所證
    ，係迴護之詞，委無足採。
 3、被告賴明誠雖辯稱軍方向我索回手榴彈時，我即私下透過甲
    ○○找黃俊源要取回其持有之1 顆手榴彈，但黃俊源遲遲不
    交出，以致軍方無法將此失竊手榴彈事情壓下，而移送高雄
    憲兵隊偵辦，我因此記恨黃俊源，遂於97年10月7 日偵查中
    謊稱我交手榴彈給黃俊源，委其幫忙找買主云云，惟被告賴
    明誠所為將手榴彈交予黃俊源尋找買主之陳述，非但與黃俊
    源上開證述相符，而且依被告賴明誠上開偵查中之陳述，不
    僅使黃俊源涉嫌重罪，就連被告賴明誠本身亦自陷重罪，是
    倘被告賴明誠僅因記恨黃俊源，欲故入其罪，豈有為此陳述
    ，而使己身亦身陷被判處重刑危險之理，是被告賴明誠上開
    所辯，顯係卸責之詞，不足採信。
（二）被告黃俊源未經許可，販賣手榴彈及收受贓物部分：
    訊據被告黃俊源固坦承自其住處查扣之手榴彈1 顆，係賴明
    誠在檳榔攤所交付乙節，但矢口否認有何未經許可，販賣手
    榴彈及收受贓物犯行，辯稱：97年6 月9 日賴明誠拿手榴彈
    到檳榔攤給大家看，我就向他借回家看，隔天我跟他說我很
    喜歡要買，當場我就交給他1 萬元，當時甲○○也在場，但
    我沒有拿4 千元給甲○○云云，辯護人辯護稱：黃俊源雖自
    賴明誠處取得手榴彈，但黃俊源嗣後並未販賣交付予他人，
    此由黃俊源於97年9 月21日帶同高雄憲兵隊人員自黃俊源住
    處房間搜索查扣該手榴彈可得而知，足證黃俊源並未販賣手
    榴彈予他人云云。惟查:
 1、被告黃俊源於97年9 月11日在憲兵隊、檢察官偵查中及原審
    羈押訊問時均坦承：97年6 月9 日在「咱的檳榔攤」，賴明
    誠拿出手榴彈向我炫耀，並問我要不要手榴彈，我沒有拿，
    當時甲○○也在場，當天我離開檳榔攤後，我朋友陳建文表
    示想看手榴彈，我就打電話給甲○○，甲○○就安排我見賴
    明誠。同年月10日晚上10時許，在上開檳榔攤，賴明誠交給
    我1 顆以報紙裝之手榴彈，賴明誠並沒有向我拿錢，也未表
    示要向我拿多少錢，我拿到手榴彈後，即駕車返回高雄縣大
    樹鄉，約晚上11時許在大樹鄉消防隊附近之博森網咖店交給
    陳建文等語無訛（卷1 第374 、375 ；卷3 第18至19頁），
    核與證人甲○○於97年9 月12日在高雄憲兵隊及檢察官偵查
    中供稱：黃俊源有向賴明誠表示需要1 顆手榴彈，所以賴明
    誠於97年6 月10日晚上拿1 顆手榴彈到「咱的檳榔攤」交給
    黃俊源，當時我也在場，黃俊源拿到手榴彈後，即駕駛黑色
    喜美轎車離開檳榔攤，隔天（即6 月11日）黃俊源到檳榔攤
    告訴我已將手榴彈交給其朋友，當天黃俊源離開檳榔攤後，
    到半夜時黃俊源又到檳榔攤找我並拿4 千元給我，當時我不
    知道是什麼錢，過幾天黃俊源才告訴我該4 千元是販賣手榴
    彈所得等語（卷1 第380 至382 、313 至314 頁）相符，又
    賴明誠交付手榴彈給被告黃俊源，係因幫宋政栩找手榴彈買
    主，所以轉交給黃俊源當樣本，賴明誠沒有告知黃俊源手榴
    彈的價格，價格由黃俊源自行開價一節，此業據證人即被告
    賴明誠97年9 月30日警詢時供述甚詳（卷1 第404 至405 頁
    ），其於97年10月7 日檢察官訊問時仍供稱：我答應宋政栩
    幫忙找買主，後來才找到黃俊源，黃某沒有答應給我多少錢
    ，他表示手榴彈還要拿給別人看，實際的價錢我與黃俊源未
    談定，只是請他幫我找買家。黃俊源有將手榴彈交給別人等
    語（卷1 第416 至417 頁）；況且被告黃俊源於97年6 月10
    日晚上10時許自賴明誠處取得手榴彈後，即分別於同日晚上
    10時33分40秒、49分17秒、11時17分55秒、11時17分55秒，
    以持持用之0000000000號行動電話，撥打登記申請人為郭慧
    如之0000000000門號，此有被告黃俊源上開門號之通話記錄
    明細在卷可憑（卷13第154 頁），而該門號係郭志鴻出借予
    陳建文使用一節，亦經證人即陳建文之友人郭志鴻於原審證
    述在卷（原審卷四第178 頁正反面），可證被告黃俊源在取
    得手榴彈後，確有與陳建文聯絡，此外復有自被告黃俊源住
    處查扣之手榴彈1 顆扣案可資佐証，足認被告黃俊源自賴明
    誠處取得手榴彈1 顆後，隨即交予買主陳建文辨識真偽，以
    決定是否購買，故被告黃俊源辯稱該手榴彈係其本人購買，
    並非賴明誠交給我轉交陳建文，供其辨識真偽，而決定是否
    購買云云，尚難採信。
 2、被告黃俊源交予買主陳建文辨識真偽後，陳建文是否與黃俊
    源達成買賣手榴彈之合意，並交付價金一事，查被告黃俊源
    雖否認其有交4 千元給甲○○作為其幫忙買賣手榴彈酬勞之
    事，惟證人甲○○97年9 月12日在高雄憲兵隊及檢察官偵查
    中，均供稱：黃俊源6 月11日到「咱的檳榔攤」告訴我，他
    已將手榴彈交給他朋友，到了當天半夜，黃俊源又到檳榔攤
    找我，並拿4 千元給我，過幾天後，黃俊源才告訴我該4 千
    元是販賣手榴彈之所得等語（卷1 第381 至382 、第314 頁
    ），其於同日在檢察官偵查中更結證稱：黃俊源在97年6 月
    10日過後的2 、3 天，告訴我他所交付給我的4 千元是他賣
    手榴彈所得，他告訴我他把手榴彈以1 萬元賣出等語甚詳（
    卷1 第31 5頁），雖證人甲○○於97年9 月24日高雄憲兵隊
    詢問及原審已改證稱：黃俊源沒有拿錢給我作為交易手榴彈
    的酬勞，該4 千元是黃俊源要還他在案發前欠的錢云云（偵
    卷3 第159 至160 頁；原審卷(二)第146 頁背面），惟其仍未
    否認被告黃俊源有交付4 千元之事，而且證人甲○○就被告
    黃俊源為何交付4 千元一事，於97年9 月24日在高雄憲兵隊
    係供稱：我與太太討論後發現黃俊源交給我之4 千元，是償
    還黃俊源在案發前向我太太借錢繳手機費的借款之語（卷3
    第159 頁），於原審則證稱：黃俊源交付之4 千元，係黃俊
    源向我借款繳手機費云云（原審卷(二)第147 頁），其就被告
    黃俊源究係向何人借款4 千元之陳述，前後不一，是所謂黃
    俊源交付之4 千元是償還借款云云，已非無疑，況且證人甲
    ○○與被告黃俊源並無恩怨及金錢糾紛，此為證人甲○○97
    年9 月12日在高雄憲兵隊陳明在卷（卷1 第379 頁），而販
    賣手榴彈又係重罪，按諸常理，倘非確有此情，證人甲○○
    豈有無故編造事實，誣陷被告黃俊源於罪之理，是證人甲○
    ○嗣後翻異前詞所為之上開證述，顯非事實，不足採信。又
    依被告黃俊源於97年6 月11日即交付4 千元酬勞予證人甲○
    ○之情以觀，亦足推論被告黃俊源已與陳建文達成買賣手榴
    彈之合意，並收取不詳金額之價金。
 3、證人賴明誠於原審雖結證稱：黃俊源是要將手榴彈拿去給一
    位陸軍退伍的連長辨識真偽，並非委其找買主云云（原審卷
    (二)第154 頁），惟此與其之前即97年9 月30日警詢時及97年
    10月7 日檢察官訊問時之供述相歧，已如上述，而且其在原
    審所為關於其手榴彈交付對象所證稱：我是先將手榴彈交給
    甲○○，委託其確定是否真的手榴彈，結果甲○○將手榴彈
    交給黃俊源云云（原審卷(二)第154 頁），亦與證人甲○○歷
    次之證述及被告黃俊源之供述，相互齟齬，準此，足認證人
    賴明誠於所為上開證述，係屬避重就輕之詞，不足採信。
 4、辯護人雖辯護稱：黃俊源雖自賴明誠處取得手榴彈，但黃俊
    源嗣後並未販賣交付予他人，此由黃俊源於97年9 月21日帶
    同憲兵隊人員自黃俊源住處房間搜索查扣該手榴彈乙事可得
    而知，足證黃俊源並未販賣手榴彈予他人云云。惟查憲兵隊
    於97年9 月21日自高雄看守所借訊被告黃俊源詢問賴明誠交
    付手榴彈之下落時，因被告黃俊源表示手榴彈在其住處，隨
    即於當天由被告黃俊源帶同憲兵隊人員前往住處搜索，而在
    該處2 樓被告黃俊源奶奶房間垃圾筒內扣得手榴彈1 顆等情
    ，為被告黃俊源自承在卷，並據證人即搜索人員張昱堅於原
    審證述相符（原審卷(二)第291 至292 頁），是賴明誠交給被
    告黃俊源之手榴彈1 顆，係自被告黃俊源住處查扣事實，固
    屬真實。惟被告黃俊源於97年9 月10日晚上將手榴彈交給陳
    建文後之第二天即同年月12日，即因軍方已發現宋政栩竊取
    軍中手榴彈，並由宋政栩通知賴明誠交回25顆手榴彈，但賴
    明誠當時僅交回其持有之19顆手榴彈，另尚有6 顆未交還，
    蘇文怡分庫長即要求賴明誠交出該6 顆手榴彈等情，業據證
    人宋政栩97年8 月3 日在檢察官供述在卷（卷1 第94至96頁
    ），可證賴明誠在97年6 月12日即已知悉軍方發現手榴彈失
    竊，而無法依原訂計劃販賣手榴彈。又依證人賴明誠於原審
    證稱：我在獲悉軍方發現宋政栩竊盜之情後，曾私下找黃俊
    源欲拿回手榴彈，但黃俊源表示手榴彈放在朋友處（原審卷
    二第153 頁背面），準此，被告黃俊源顯然在97年9 月10日
    憲兵隊第一次搜索前，即已經由賴明誠之告知，而知悉軍方
    已發現手榴彈失竊，並經賴明誠要求交出手榴彈，是賴明誠
    既要求被告黃俊源交出手榴彈，則其非無可能在其第一次被
    搜索前，即為交還手榴彈，而設法向陳建文取回，並藏放在
    住處2 樓其奶奶房間內，故僅憑被告黃俊源在97年9 月21日
    配合憲兵隊至被告黃俊源住處2 樓其奶奶房間查扣上開手榴
    彈，尚難遽為對被告黃俊源有利之認定，辯護人上開辯解，
    自無足採。
 5、被告黃俊源雖否認自賴明誠處取得上開手榴彈時，知為贓物
    云云，辯稱我有問賴明誠手榴彈何來，他說走私進來，所以
    我不知為贓物云云，惟查：依被告黃俊源97年11月11日在原
    審自承：我有問賴明誠手榴彈何來，並且問他是否從部隊裡
    拿出來等語（原審卷(一)第46頁），顯見其已懷疑該手榴彈係
    來自軍中，且證人賴明誠於原審亦結證稱：我沒有告訴黃俊
    源手榴彈是從外國走私進來一語（原審卷五第53頁背面），
    尤其自被告黃俊源住處查扣之手榴彈彈體上之引信印製之識
    別碼，與賴明誠交出之19顆手榴彈同樣均已消磨無法辨識，
    此有內政部警政署刑事警察局97年11月17日刑偵五字第0970
    176543、0000000000號鑑驗通知書各1 紙在卷可憑（原審卷
    (一)第107 、108 頁），足證在賴明誠交付手榴彈予被告黃俊
    源之前，賴明誠事先即將彈體上之引信印製識別碼消除，而
    被告黃俊源又自承有將賴明誠交付之手榴彈打開看（原審卷
    (二)第351 、352 ），可證被告黃俊源已知手榴彈上之識別碼
    已遭消除；佐以賴明誠委託被告黃俊源轉交予買主，又僅告
    知由被告黃俊源自行決定售價，而未明確告知價格，此亦與
    走私進口者有其一定之成本價者有間，綜合以上各節，足認
    被告黃俊源謂其不知該手榴彈為贓物云云，顯屬飾卸之詞，
    不足採信。
    綜上所述，被告黃俊源上開所辯，均無足採，事證明確，被
    告黃俊源未經許可販賣手榴彈及收受贓物之犯行已堪認定。
（三）被告甲○○幫助未經許可，販賣手榴彈罪部分：
    訊據被告甲○○並不否認賴明誠曾委其代為找尋手榴彈之買
    主，並當場應允之，且在97年6 月10日當天晚上，曾受黃俊
    源委託代其聯絡賴明誠，及駕車搭載黃俊源前往賴明誠住處
    欲找賴明誠，惟途中因接獲電話得知賴明誠在「咱的檳榔攤
    」，遂又載送黃俊源返回檳榔攤，並在該處見賴明誠交付以
    報紙包覆之物品予黃俊源，及曾經在上開檳榔攤收受黃俊源
    金付之金錢等情，惟矢口否認有何幫助賴明誠未經許可，販
    賣手榴彈之犯行，辯稱：我答應賴明誠找買主，只是敷衍之
    語，而且黃俊源是賴明誠自己在檳榔攤認識，並非我介紹黃
    俊源向賴明誠購買手榴彈始認識，97年6 月10日晚上與黃俊
    源是在檳榔攤巧遇，而且黃俊源也未告訴我他當天找賴明誠
    是要向賴明誠拿手榴彈，至於黃俊源雖曾經拿錢給我，但他
    說是要還他之前向我太太借的錢，並非給我的酬勞云云。惟
    查：
 1、賴明誠曾在97年6 月間某日在上開檳榔攤向被告甲○○展示
    手榴彈，並委其找尋買主，被告甲○○當場應允，及賴明誠
    於97年6 月10日晚上在上開檳榔攤交給黃俊源1 顆手榴彈時
    ，被告甲○○亦在場，翌日黃俊源即到檳榔攤告訴被告甲○
    ○已將該手榴彈交給朋友，當天黃俊源離開檳榔攤後，到半
    夜時又來檳榔攤找被告甲○○，並交4 千元予被告甲○○，
    之後經過2 、3 天，黃俊源即告訴被告甲○○該4 千元是賣
    手榴彈之所得，手榴彈是以1 萬元賣出等情，業據被告甲○
    ○於97年9 月12日在高雄憲兵隊及檢察官詢問時供述無訛（
    卷1 第379 至382 、313 至315 頁），而且證人即被告黃俊
    源於97年9 月11日在高雄憲兵隊及97年11月11日在原審亦均
    供稱：97年6 月9 日我去「咱的檳榔攤」找甲○○，剛好賴
    明誠也在那裡與甲○○講話，甲○○叫我過去後，賴明誠就
    拿出手榴彈問我是否需要，有需要再跟他講等語（偵卷1 第
    374 頁、原審卷一第44至46頁），其並於原審具結證稱：97
    年6 月10日晚上我與甲○○相約在檳榔攤見面，因為我要向
    賴明誠拿手榴彈，但我們到檳榔攤後沒有見到賴明誠，甲○
    ○就開車帶我去找賴明誠，結果在途中有人打電話給甲○○
    說賴明誠在檳榔攤，我們就回到檳榔攤，我是事先透過甲○
    ○聯絡賴明誠說我要向他拿手榴彈等語（原審98重訴字第65
    號卷第50頁反面、51頁），其於97年9 月11日在高雄憲兵隊
    詢問時亦供稱：97年6 月10日晚上10時許，賴明誠拿手榴彈
    給我之後，我就開車返回大樹鄉，約晚上11時許在大樹鄉消
    防隊附近之博森網咖旁交給陳建文（卷14第375 至376 頁）
    、同日在檢察官訊問時亦供稱：97年6 月9 日我離開檳榔攤
    之後，我朋友陳建文表示他想要看手榴彈，我就打電話向甲
    ○○說這件事，甲○○就安排我與賴明誠見面（卷3 第18至
    19頁）、同日在原審羈押訊問時亦供稱：我有從賴明誠收受
    1 顆手榴彈後交給陳建文（原審97年度聲羈字第1165號卷第
    10頁）各等語；又證人賴明誠於原審亦結證稱：在交手榴彈
    給黃俊源之前一天，我跟甲○○有約好隔天要在檳榔攤見面
    等語（原審98重訴字第65號卷第52頁）、於97年10月7 日檢
    察官訊問時供稱：我有請黃俊源幫我找買主，黃俊源有將手
    榴彈交給別人（卷1 第436 頁）、97年11月10日在檢察官訊
    問時亦供稱：我在檳榔攤透過甲○○認識黃俊源，甲○○要
    我把手榴彈拿給黃俊源看（卷1 第436 頁）、及97年11月11
    日在原審供稱：我跟甲○○提過叫人來看手榴彈（原審卷一
    第56頁）各等語在卷，此外復有在黃俊源住處查扣之手榴彈
    1 顆扣案可佐，該手榴彈具有殺傷力，已如上述，可證被告
    甲○○確有受賴明誠委託找尋手榴彈買主，並介紹黃俊源予
    賴明誠認識，由其向黃俊源兜售後，再安排賴明誠、黃俊源
    於97年6 月10日晚上在上開檳榔攤碰面，並由賴明誠交付手
    榴彈1 顆予黃俊源，黃俊源再將該手榴彈販賣予陳建文，並
    將得款4 千元交予被告甲○○作為酬勞。是被告甲○○辯稱
    ：我答應賴明誠找買主，只是敷衍他，並未介紹黃俊源向賴
    明誠購買手榴彈，我也不知97年6 月10日黃俊源要向賴明誠
    拿手榴彈云云，屬飾卸之詞，難予採信。
 2、被告甲○○雖辯稱：黃俊源曾經拿錢給我，並表示是要還給
    我太太的錢，但我忘記是何時拿給我多少錢，我之前在憲兵
    隊也是說忘記黃俊源給我多少錢，但因詢問人說要有確切金
    額，我才說個大約數字云云，惟查被告甲○○上開所辯與其
    97年9 月12日分別在憲兵隊及檢察官訊問時所供有異，是否
    屬實，實非無疑，況且其嗣後否認黃俊源交付販賣手榴彈之
    所得4 千元作為酬勞一事所持之理由，其先於97年9 月24日
    在高雄憲兵隊供稱：我與我太太邱鴻棋討論發現之前我說黃
    俊源拿4 千元給我是因為案發前黃俊源向我太太借錢繳電話
    費所以歸還那些錢（卷3 第159 至160 頁），於98年4 月23
    日於原審則陳稱：事情發生前，黃俊源有向我借4 千元去繳
    手機錢（原審卷貳第147 頁），於98年12月3 日在原審又稱
    ：4 千元是賴明誠交手榴彈給黃俊源後，黃俊源在隔天或隔
    幾天拿到檳榔攤給我，他要還我老婆（原審98年度重訴字第
    65號卷第22頁）等語，亦且與證人黃俊源於原審所稱：我是
    在拿到手榴彈之前在檳榔攤拿1 千元給甲○○，是要還之前
    向他太太借的1 千元等語（98年度重訴字第65號卷第116 頁
    反面）亦相齟齬，是被告甲○○嗣所為上開辯解，顯難令人
    採信。
 3、按刑法上之幫助犯，以幫助他人犯罪之意思而參與犯罪構成
    要件以外之行為而成立，所謂以幫助他人犯罪之意思而參與
    者，指其參與之原因，僅在助成他人犯罪之實現者而言，倘
    以合同之意思而參加犯罪，即係以自己犯罪之意思而參與，
    縱其所參與者為犯罪構成要件以外之行為，仍屬共同正犯，
    又所謂參與犯罪構成要件以外之行為者，指其所參與者非直
    接構成某種犯罪事實之內容，而僅係助成其犯罪事實實現之
    行為而言，苟已參與構成某種犯罪事實之一部，即屬分擔實
    施犯罪之行為，雖僅以幫助他人犯罪之意思而參與，亦仍屬
    共同正犯（參見最高法院二十七年上字第一三三三號判例）
    。本件被告甲○○僅係被動受託於賴明誠代尋手榴彈之買主
    ，而居中媒介黃俊源向賴明誠買手榴彈，並聯絡安排雙方見
    面交付手榴彈，至於達成上開手榴彈買賣之合意及買賣標的
    物之交付，均係由賴明誠自行與代陳建文出面接洽處理之黃
    俊源所為，亦即被告甲○○僅係扮演居中媒介之角色，其主
    觀上並無與被告賴明誠共同販賣手榴彈之犯意聯絡，而為僅
    基於施以有形助力之幫助犯意，且未分擔販賣手榴彈之構成
    要件行為，故應論以幫助犯。
四、被告謝育東、鍾佳宏共同未經許可，持有槍砲之主要組成零
    件、被告謝育東故買贓物及被告鍾佳宏搬運贓物部分：
（一）被告謝育東部分：
    訊據被告謝育東坦承未經許可，持有槍砲主要組成之犯行，
    但矢口否認有故買贓物犯行，辯稱：該槍機是李明諭寄放，
    非我向他購買，至於7,000 元是借給李明諭，不是購買槍機
    之代價，我不知道李明諭如何取得該槍機，也從沒有懷疑該
    槍機為贓物云云。惟查:
 1、上開槍機是鍾佳宏於上開時間，駕車搭載被告謝育東前往台
    南縣善化鎮善化啤酒廠，向李明諭購買取得，並由謝育東當
    場先交付李明諭7,000 元，再由鍾佳宏駕車搭載被告謝育東
    返回鍾佳宏住處附近，共同將槍機埋藏在空地土堆內等情，
    業據被告謝育東97年9 月16日在高雄憲兵隊、檢察官偵查時
    及原審羈押訊問時坦承在卷（卷16第29至31頁、卷5 第11頁
    、原審97年度聲羈字第1184號卷第6 頁），核與證人即被告
    鍾佳宏於原審陳稱：由我駕車搭載謝育東前往善化啤酒廠向
    友人拿取槍機等語（原審卷二第364 頁），及證人李明諭於
    原審所證：扣案之槍機是我交給謝育東等語（原審卷二第
    202 頁背面）大致相符，復有查獲之槍機5 支扣案可佐，而
    該槍機經聯勤四支部高保廠工業品管室鑑定結果，認屬國軍
    現役裝備之65式步槍之槍機次總成，此有該室97年9 月16日
    裝備檢查及缺失改正表在卷可憑（卷16第90頁），並經鑑定
    人陳啟穩於高雄憲兵隊證稱：扣案之槍機5 支為國軍制式65
    式步槍槍機總成，為組成步槍的次總成要件，經組裝步槍後
    具有殺傷力等語（卷16第82頁）無訛，此外，又有被告謝育
    東以所持用00000000 00 號手機與李明諭間就上開交易互為
    聯絡之手機簡訊翻拍照片8 張（卷16第35至38頁）、高雄憲
    兵隊搜索本件槍機之搜索、扣押筆錄暨扣押物品目錄表（卷
    16第108 至110 頁）及取出上開槍機之照片7 張（卷16第
    119 至120 頁）等在卷可稽，是被告謝育東於上開時、地，
    向李明諭購買扣案之槍機5 支而未經許可持有等情，堪以認
    定。
 2、被告謝育東雖辯稱：該槍機是李明諭寄放，並非向李明諭購
    買云云，及證人李明諭於原審亦為相同證述，惟被告謝育東
    所為此辯解，與其上開在高雄憲兵隊及檢察官偵查中所供相
    歧，況且依上開手機簡訊照片所示，李明諭曾於交付槍機予
    被告謝育東後之97年6 月9 日發出「明天你方便先匯那三支
    的給我嗎？可以的話我給你帳號」之簡訊內容予被告謝育東
    ，足認被告謝育東與李明諭間之交付7,000 元及交付槍機，
    係屬買賣行為，被告謝育東上開所辯，及證人李明諭上開所
    證，均非事實，不足採信。
 3、被告謝育東固又辯稱：我不知李明諭交付之槍機來源，更不
    知為贓物云云，惟查扣之槍機5 支屬於國軍現役裝備之65式
    步槍之槍機次總成，業據證人陳啟穩證述在卷，並有裝備檢
    查及缺失改正表1 紙在卷可憑，證人李明諭亦於原審結證稱
    該5 支槍機係其93年間在服役單位即官田營區取得等語（原
    審卷二第200 至201 頁背面），而李明諭因於93年4 、5 月
    擔任後備九０七旅第二營營部連中尉排長，利用支援兵工武
    器裝備帳卡登載及機動保修小組等業務期間，自庫房內竊取
    本件查扣之槍機5 支，而為國防部高等軍事法院高雄分院98
    年上重訴字第3 號判處罪刑，亦有該判決書1 紙（原審卷參
    第162 至168 頁）在卷可憑，則本件之槍機5 支為贓物之事
    實，堪以認定。又被告謝育東97年11月11日於原審已供承：
    我知道是軍中的槍機，我看就知道是軍中的等語（原審壹卷
    第52頁），其於98年5 月14日亦供稱：我看的時候就知道是
    軍用槍機一語（原審卷貳第360 至361 頁），證人李明諭於
    原審亦證稱：謝育東應該知道槍機是我從部隊拿出來等語（
    原審卷貳第202 頁背面至203 頁），可證被告謝育東向李明
    諭購買本案槍機時，即知悉李明諭交付之槍機為軍用槍機；
    佐以國軍之械彈或其主要組成零件均嚴密管制，以防外流，
    除以行竊方式取得外，殊難取得上開軍用物品並攜出販賣，
    是被告謝育東辯稱其不知為贓物云云，顯係臨訟卸責之詞，
    不足採信。
（二）被告鍾佳宏部分：
    訊據被告鍾佳宏雖不否認自其住處附近空地查扣之槍機5 支
    ，係其於上開時間駕車搭載謝育東前往上址向李明諭取得後
    ，再駕車載送謝育東返回被告鍾佳宏住處，及被告鍾佳宏在
    謝育東將槍機攜帶上車並拿出後，即知謝育東攜帶上車者為
    槍機乙情，惟矢口否認有何上開犯行，辯稱：當天是謝育東
    說要找朋友，所以開車載送他到台南，事先不知他要買槍機
    ，是直到回台南路上時我才知道是拿槍機，而且槍機是謝育
    東自己埋在土堆內，我是等到謝育東埋完告訴我後才知道，
    知道之後我也有叫謝育東將槍機拿走，況且我也不知道該槍
    機係竊自軍中之贓物，所以我並無持有該槍機及搬運贓物之
    犯意云云。惟查：
 1、被告鍾佳宏於上開時間，駕車搭載謝育東向李明諭拿取物品
    ，俟謝育東將該物品攜帶上車並打開時，被告鍾佳宏即知為
    槍機，隨後仍駕車將謝育東載返被告鍾佳宏住處等情，為被
    告鍾佳宏於所自承在卷，核與證人即被告謝育東證稱：我去
    跟李明諭拿槍機之前，鍾佳宏不知是要去拿槍機，是開車回
    來時才知道等語（原審卷貳211 頁正反面）相符，又被告鍾
    佳宏將謝育東載回住處後，即與謝育東共同將該槍機埋藏於
    被告鍾佳宏住處附近之土堆內乙節，亦據證人謝育東97年9
    月16日在高雄憲兵隊供稱：我是將5 支槍機放置於一只紅色
    塑膠盒子，藏於鍾佳宏家對面田埂邊的土堆，是鍾佳宏與我
    一起埋藏等語（卷16第21至22頁、27頁）、其於97年10月6
    日在檢察官偵查時陳稱：我拿到槍機之後，我就跟鍾佳宏回
    到他家，我問鍾某有無盒子，他就拿一個紅色便當盒，我們
    一起將槍機放在盒中，一起埋在他家前面的土堆內（卷5第
    28頁）等語，此外復有槍機5 支扣案可資佐証，而該槍機經
    聯勤四支部高保廠工業品管室鑑定結果，屬國軍現役裝備之
    65式步槍之槍機次總成，此有該品管室97年9 月16日裝備檢
    查及缺失改正表在卷可憑（卷16第90頁），並經鑑定人陳啟
    穩於高雄憲兵隊證稱：扣案之槍機5 支為國軍制式65式步槍
    槍機總成，為組成步槍的次總成要件，經組裝步槍後具有殺
    傷力等語（卷16第82頁）無訛，是被告鍾佳宏於謝育東在車
    上打開包裹槍機之袋子，而知悉謝育東持有槍機時，仍駕車
    搭載謝育東返回被告鍾佳宏住處，並提供便當盒予謝育東放
    置槍機，再與之一起將該便當盒埋藏在被告鍾佳宏住處附近
    之土堆內一情，堪以認定。
 2、被告鍾佳宏雖辯稱：是謝育東自行埋在土堆內，我並未參與
    ，而且我事後知悉時，也有叫他拿走云云，證人謝育東於原
    審亦稱：鍾佳宏是事後才知道我把槍機埋在土堆裡，他有要
    我將東西拿走云云（原審卷貳第211 頁正反面）等語，惟依
    被告鍾佳宏97年9 月16日在高雄憲兵隊時所供，其與謝育東
    一起將手榴彈埋藏在住處附近土堆時，該處已藏有槍機5 支
    等語（卷16第55頁），按諸常理，倘被告鍾佳宏確有告知謝
    育東應將槍機移走，為何謝育東在未移走情況下，又仍邀同
    被告鍾佳宏一同將手榴彈埋藏於同一地點之理，而被告鍾佳
    宏在發現謝育東未將槍機移走時，為何又仍與謝育東共同將
    手榴彈埋放同一地點，況且渠二人在原審審理之前，從未出
    現所謂鍾佳宏事後曾告知謝育東將槍機移走之陳述，證人謝
    育東甚至在之前多次供述與鍾佳宏共同埋藏槍機，顯見渠二
    人上開所述，分係卸責、迴護之詞，不足採信。
 3、又按刑事法上關於未經許可持有槍枝、子彈罪之成立，所謂
    「持有」，並非必須親自對該槍、彈實行管領行為為必要，
    如以共同犯罪之意思，事先有犯意之合致，而由其中一部分
    人對該槍、彈實行占有、管領行為者，仍應論以該未經許可
    持有槍、彈罪之共同正犯。本件依上述各項證據綜合判斷，
    並參酌各項情況事實以觀，在車上謝育東打開包裹槍機之袋
    子與被告鍾佳宏共同觀看時，被告鍾佳宏已知悉謝育東攜帶
    上車者為槍機，猶駕車載送，迨返抵被告鍾佳宏住處時，其
    更進而提供便當盒供謝宗佑放置槍機，最後又與謝育東共同
    將該便當盒埋藏於被告鍾佳宏住處附近空地之土堆內，則被
    告鍾佳宏顯有與謝育東共同持有該槍機之犯意聯絡，是被告
    鍾佳宏謂其無持有槍機之犯意及行為云云，亦無足採信。
 4、又被告鍾佳宏雖另辯稱我不知槍機為贓物云云，惟查扣之槍
    機5 支係李明諭在軍方庫房所竊，屬於贓物乙節，如上所述
    ，且被告鍾佳宏98年5 月14日在本院亦供承：我看到時不太
    確定是軍用槍機，可是我在軍中有看過等語（原審卷貳第36
    3 頁），則被告鍾佳宏顯然知悉該槍機是軍品，佐以國軍之
    械彈或其主要組成零件均嚴密管制，以防外流，除以行竊方
    式取得外，殊無法取得軍用物品，加以被告鍾佳宏事後又與
    謝育東共同將槍機埋藏在土堆之隱密處所，足認被告鍾佳宏
    對該槍機為贓物一事亦有所認識，其辯稱不知為贓物云云，
    亦係諉卸之詞，不足採信。被告鍾佳宏既知謝育東攜帶上車
    之物為贓物，竟仍駕車載送謝育東返回被告鍾佳宏住處，並
    與之共同藏放在其住處附近空地之土堆內，則被告鍾佳宏有
    搬運贓物之犯行已堪認定，其空言否認上開犯行，係卸責之
    詞，不足憑信。
五、被告謝育東、鍾佳宏共同未經許可，寄藏可發射子彈具有殺
    傷力之改造手槍、子彈部分：
（一）被告謝育東部分：
    訊據被告謝育東固不否認在鍾佳宏住處2 樓房間抽屜內查扣
    之槍、彈係綽號「嫂子」交其保管，並由其藏放在鍾佳宏住
    處房間抽屜事實，惟矢口否認有上開犯行，辯稱：「嫂子」
    交給我時，我還不知道是槍、彈，是回程拿出來看時才知道
    ，而且事後有聯絡「嫂子」拿走，我沒有為其寄藏之犯意云
    云。惟查:
 1、扣案之槍、彈係被告謝育東於上開時、地，受綽號「嫂子」
    之託，代為保管，並將之藏放在被告謝育東與鍾佳宏同住之
    2 樓房間抽屜內一節，此部分迭據被告謝育東於警詢、偵查
    及原審自承在卷（卷16第25至27頁、本院97年度聲羈字第11
    84號卷第6 頁、卷3 第150 頁、卷5 第33頁），核與證人即
    被告鍾佳宏97年9 月16日在高雄憲兵隊之供述、證人侯秋安
    於警詢之供述相符（卷16第56頁、併案警卷第66至67頁），
    復有上開槍、彈扣案可資佐証，而該槍、彈經送內政部警政
    署刑事警察局鑑定結果：「送鑑改造槍械壹枝（槍枝管制編
    號0000000000），認係改造槍枝，由德國製WALTHER 廠P88
    型金屬模型槍，車通槍管內阻鐵而成，槍管具一長條缺口，
    以同案送鑑子彈（彈頭直徑8.9mm 、重量4.5 克）進行試射
    ，測得彈頭發射速度為35 0公尺/ 秒，計算其動能為275 焦
    耳，換算其單位面積動能為442 焦耳/ 平方公尺。送鑑子彈
    5 顆，認均係制式子彈，由金屬彈殼組合直徑8.9 ±0.5mm
    金屬彈頭而成，採樣貳顆試射，均可擊發，認均具殺傷力」
    ，此有該局97年10月21日刑鑑字第0970139668號槍彈鑑定書
    1 紙在卷可憑（卷5 第41至45頁），並據證人即負責上開槍
    、彈鑑定之陳彥廷於本院證述在卷（本院卷參第145 至147
    頁背面），及有內政部警政署刑事警察局98年8 月3 日刑鑑
    字第0980093965號函附之本件測速紀錄表及該局用以測試本
    件子彈之測速器96、97年校正報告各1 份（原審卷參第234
    至242 頁）在卷可憑，則扣案之槍、彈係被告謝育東為綽號
    「嫂子」之人保管寄藏一節，堪以認定。
 2、被告謝育東雖辯稱：綽號「嫂子」託付時，我並不知道為槍
    、彈，事後得知為槍、彈後，也有通知「嫂子」取回云云，
    惟被告謝育東在原審審理之前從未為此供述，是其嗣後始為
    如此陳述，況且倘如被告謝育東所辯，事先不知綽號「嫂子
    」欲交付槍、彈，則在返回路上取出槍、彈而發現時，即應
    立即與「嫂子」聯絡歸還該槍、彈，豈有仍自臺北將之攜回
    高雄藏放之理；再者，倘被告謝育東無為「嫂子」寄藏之意
    ，自被告謝育東97年6 月底取得扣案槍、槍之日起，至高雄
    憲兵隊97年9 月15日起出該槍、彈之日為止，期間長達2 月
    餘之時間，豈有均未聯絡綽號「嫂子」之人取回之理，是被
    告謝育東辯稱不知「嫂子」交付者為槍、彈，且曾通知其取
    回云云，顯屬無稽之詞，不足採信。
  綜上所述，被告謝育東上開辯解，俱係卸責之詞，事證明確，
  被告謝育東此部分犯行已堪以認定。
（二）被告鍾佳宏部分：
    訊據被告鍾佳宏對扣案之槍、彈，係其與謝育東駕車至臺北
    縣五股鄉工業區時，由謝育東下車向「嫂子」拿取後攜帶上
    車，並於謝育東在車上取出後知為槍、彈，及事先即知悉謝
    育東將該槍、彈藏放在其與鍾佳宏同住之房間抽屜內等情，
    固供承不諱，惟矢口否認上開犯行，辯稱：我事先不知謝育
    東要向「嫂子」拿上開槍、彈，是謝育東拿上車並取出後，
    我才知道，而且我有叫謝育東將該槍、彈拿去別的地方，不
    要放在房間抽屜內，我沒有寄藏該槍、彈之意云云。惟查：
 1、謝育東下車向綽號「嫂子」之人拿取物品上車後，即在車上
    打開，並取出槍枝，斯時被告鍾佳宏即知「嫂子」交予謝育
    東者為槍、彈，及謝育東返回高雄後，即將該槍、彈藏放在
    其與被告鍾佳宏同住之2 樓房間抽屜之事實，為被告鍾佳宏
    供承在卷，核與證人即被告謝育東於原審證述情節相符（原
    審卷貳第210 頁背面、211 頁背面），並有扣案之槍、彈可
    佐，而該槍、彈經內政部警政署刑事警察局鑑定結果，均具
    殺傷力，亦如上述，是此部分事實，足堪認定。
 2、被告鍾佳宏雖辯稱：我有叫謝育東將扣案之槍、彈拿走，謝
    育東也有答應，我不知為何後來沒有拿走云云，惟被告鍾佳
    宏在原審審理之前從未為此辯解，是其嗣後始為此供述，況
    且被告鍾佳宏所為謝育東有答應要將槍、彈拿走之語，亦與
    證人謝育東於原審證稱：鍾佳宏有叫我拿走，我說那是別人
    的東西，我有責任要保管（原審卷貳第210 頁背），及於原
    審所供：鍾佳宏知道後叫我把槍、彈拿去丟掉，我說那是別
    人的東西，人家會來拿，所以不要丟掉，等人家來拿回去（
    原審卷壹第52頁）各等語亦不相符，足認被告鍾佳宏上開所
    辯及證人謝育東於原審所述，分係臨訟卸責之詞，及迴護被
    告鍾佳宏之詞，均不足採信。
 3、按槍砲彈藥刀械管制條例第7 條第4 項、第12條第4 項，均
    將「持有」與「寄藏」行為分別定其處罰規定，而寄藏與持
    有，均係將物置於自己實力支配之下，僅寄藏必先有他人之
    持有行為，而後始為之受「寄」代「藏」而已。故寄藏之受
    人委託代為保管，其保管之本身，亦屬持有。不過，此之持
    有係受寄託之當然結果，故法律上宜僅就寄藏行為為包括之
    評價，不再就持有行為予以論罪。而寄藏與持有之界限，應
    以持有即實力支配係為他人或為自己而占有管領為判別準據
    （最高法院97年台上字第2334號判決意旨參照）。查謝育東
    受綽號「嫂子」之託代為寄藏改造手槍及子彈，並於攜回被
    告鍾佳宏所在車輛時，即將該槍、彈取出交予被告鍾佳宏觀
    看，並告以係綽號「嫂子」之人委託寄藏，而被告鍾佳宏已
    知謝育東持有之槍、彈，係他人寄放，仍同意謝育東藏放在
    被告鍾佳宏住處2 樓其與謝育東同住之房間抽屜內，顯見被
    告鍾佳宏有與謝育東共同寄藏該槍、彈之犯意聯絡及行為分
    擔，被告鍾佳宏辯稱其無寄藏之犯意云云，顯屬無據。
  綜上所述，被告鍾佳宏上開辯解，顯係卸責之詞，事證明確，
  被告鍾佳宏此部分犯行亦堪以認定。
六、核被告賴明誠二次明知宋政栩交付之步槍子彈為贓物，且未
    經許可，仍予寄藏步槍子彈之所為，分別係犯槍砲彈藥刀械
    管制條例第12條第4 項未經許可寄藏子彈罪，及刑法第349
    條第2 項之寄藏贓物罪（均2 罪）；又被告賴明誠分別販賣
    1 顆手榴彈予謝育東及黃俊源之友人陳建文之所為，均係犯
    槍砲彈藥刀械管制條例第7 條第1 項之未經許可販賣手榴彈
    罪（2 罪），其販賣手榴彈前持有手榴彈之低度行為，為販
    賣之高度行為吸收，不另論罪。公訴人認被告販賣前之持有
    手榴彈及後來之販賣手榴彈，應予分論併罰，尚有誤會。又
    被告賴明誠就上開販賣手榴彈與謝育東、陳建文之犯行，分
    別與宋政栩及謝東霖、宋政栩及黃俊源間，有犯意聯絡及行
    為分擔，均為共同正犯。被告賴明誠二次同時未經許可，寄
    藏步槍子彈560 顆（即種類相同之客體有數個），然所侵害
    者分別係單一之社會法益，其二次所犯未經許可，寄藏子彈
    罪，均係單純一罪。又被告賴明誠二次以一行為觸犯未經許
    可寄藏子彈罪及寄藏贓物罪，為想像競合犯，應依刑法第55
    條規定，分別從一重論以未經許可，寄藏子彈罪。又被告所
    犯上開二次未經許可寄藏子彈罪、二次販賣手榴彈罪，犯意
    各別，行為互殊，均應予分論並罰。公訴意旨原認被告賴明
    誠未經許可，自宋政栩處取得步槍子彈之所為，係分別犯槍
    砲彈藥刀械管制條例第7 條第1 項之未經許可販賣彈藥罪及
    刑法第349 條第1 項之收受贓物罪，嗣公訴人雖於原審又當
    庭聲請將起訴法條之槍砲彈藥刀械管制條例第7 條第1 項之
    未經許可販賣彈藥罪，更正為同條例第12條第4 項之未經許
    可，持有子彈罪（原審卷貳第372 頁），均有未洽，惟起訴
    事實與法院所審理之基本社會事實相同，法院仍得予以審理
    ，並均依法變更起訴法條為槍砲彈藥刀械管制條例第12條第
    4 項之未經許可，寄藏子彈罪及刑法第349 條第2 項之寄藏
    贓物罪。又被告賴明誠前於93年間因詐欺案件，經本院以93
    年度訴字第1214號判決判處有期徒刑6 月確定，於94年5 月
    17日易科罰金執行完畢，此有台灣高等法院被告前案紀錄表
    在卷可憑，其於有期徒刑執行完畢後，5 年內故意再犯本件
    有期徒刑以上之罪，為累犯，除販賣手榴彈罪，最重法定刑
    為死刑、無期徒刑部分不得加重外，其餘均應依刑法第47條
    第1 項之規定，加重其刑。又被告賴明誠基於與宋政栩共同
    意圖販賣手榴彈之犯意而收受宋政栩交付之手榴彈25顆後，
    僅與謝東霖共同販賣手榴彈，而交付5 顆手榴彈予謝東霖，
    委其找尋買主，及與黃俊源共同販賣手榴彈，而交付1 顆手
    榴彈予黃俊源，委其交予買主，剩餘之19顆手榴彈，則始終
    由被告賴明誠持有，且無證據證明被告賴明誠有與買主接洽
    或委託他人接洽買主之情事，而槍砲彈藥刀械管制條例又無
    處罰意圖販賣而未經許可持有手榴彈之法條，故除被告賴明
    誠嗣後與謝東霖共同販賣手榴彈1 顆予謝育東，及被告賴明
    誠嗣與黃俊源共同販賣手榴彈1 顆予陳建文部分，被告賴明
    誠應構成未經許可，販賣手榴彈罪外，其意圖販賣而持有另
    外23顆手榴彈部分，應僅單純構成槍砲彈藥刀械管制條例第
    7 條第4 項之未經許可持有手榴彈罪，且為上開未經許可販
    賣手榴彈罪之高度行為所吸收，並無公訴意旨所指之「被告
    賴明誠接受前開彈藥即為販賣圖利之目的，是其於收受前開
    彈藥之時，即應認其係販入彈藥而成立槍砲彈藥刀械管制條
    例第7 條第1 項未經許可販賣彈藥罪嫌」（起訴書第17頁參
    照），是公訴意旨此部分所指，顯有誤會，附此敘明。又辯
    護人及公訴人固均稱：被告賴明誠於偵查中自白犯罪，並供
    述彈藥去向，因而查獲，認應依槍砲彈藥刀械管制條例第18
    條第4 項規定，減輕其刑等語。按槍砲彈藥刀械管制條例第
    18條第4 項規定：「犯本條例之罪，於偵查或審判中自白，
    並供述全部槍砲、彈藥、刀械之來源及去向，因而查獲或因
    而防止重大危害治安事件之發生者，減輕或免除其刑。」係
    為鼓勵行為人坦白交代槍砲、彈藥、刀械之來源與流向，進
    而得以全數起出、查獲，防免流落在外，危害社會治安而設
    。倘行為人雖供出實情，但上揭諸物下落猶有未明，無法全
    數起出、查獲者，仍無法防免社會治安之危害，亦無該減輕
    或免除其刑寬典之適用，僅屬犯罪後態度得為斟酌之事項（
    最高法院96年台上字第4177號判決參照）。本件被告賴明誠
    非法持有步槍子彈共1120顆，然僅查獲1119顆，尚有1 顆迄
    未供出去向，而未查獲，如上所述，顯無法防免社會治安之
    危害，自無上開減輕其刑規定之適用；又如犯本條例之罪後
    ，雖於偵查或審判中自白，惟並未因而查獲該槍砲、彈藥、
    刀械之來源，自與上開所定應予減輕或免除其刑之要件不合
    。查被告賴明誠雖於97年11月10日在偵查中坦承有2 次販賣
    手榴彈之犯行（卷1 第436 至438 頁），且本件軍方在報由
    高雄憲兵隊偵辦前，經由宋政栩聯絡被告賴明誠取回之手榴
    彈僅有19顆，其餘之6 顆手榴彈，係高雄憲兵隊於97年8 月
    2 日拘提賴明誠到案後，再由賴明誠於同年月21日警詢時主
    動向警方供出5 顆在謝東霖處，1 顆在黃俊源處後，再由高
    雄憲兵隊於97年9 月10日晚上6 時許，在謝東霖上開住處將
    之拘提到案，經謝東霖坦承受託保管5 顆手榴彈，但將其中
    4 顆寄藏於黃世郎住處，另1 顆則交給謝育東，並於同年月
    11日凌晨2 時5 分許，帶同高雄憲兵隊前往黃世郎上開住處
    搜索，而查扣2 顆手榴彈，並將黃世郎拘提到案，及由其妻
    持另2 顆手榴彈至高雄憲兵隊查扣；復由高雄憲兵隊於97年
    9 月10日中午12時許，前往黃俊源上開住處將之逮捕到案；
    而謝育東及鍾佳宏則於97年9 月15日經高雄憲兵隊通知到案
    後逕行拘提，並於97年9 月16日凌晨4 時15分許，主動帶同
    高雄憲兵隊至鍾佳宏住處附近查扣手榴彈1 顆；末於97年9
    月21黃俊源再供出賴明誠交付之1 顆手榴彈所在，並帶同高
    雄憲兵隊前往取出扣案，方尋得被告賴明誠與謝東霖共同販
    賣予謝育東，及被告賴明誠與黃俊源共同販賣予陳建文之手
    榴彈各1 顆。亦即本件固係依據被告賴明誠所為6 顆手榴彈
    去向之供述，始查獲謝東霖、黃世郎、謝育東、鍾佳宏、黃
    俊源，以及軍方迄未追回之手榴彈6 顆，但因宋政栩早在97
    年6 月12日即向軍方供出其所竊之25顆手榴彈均全數交由被
    告賴明誠尋找買家，並經高雄憲兵隊於97年8 月2 日晚上9
    時5 分許及同日晚上10時30分許，分別拘提被告賴明誠、宋
    政栩到案，故高雄憲兵隊顯然在拘提被告賴明誠到案前，即
    知被告賴明誠持有販賣之手榴彈來源供給者為宋政栩，故本
    件並非因被告賴明誠之供述始查獲其販賣手榴彈之來源供給
    者宋政栩，而與槍砲彈藥刀械管制條例第18條第4 項前段所
    定：供述全部槍砲、彈藥、刀械之「來源」，因而查獲或因
    而防止重大危害治安事件之發生者之規定有別，尚無從依槍
    砲彈藥刀械管制條例第18條第4 項前段之規定減輕其刑，附
    此敘明。
七、核被告謝東霖受賴明誠委託找尋買主而收受手榴彈5 顆，並
    將其中1 顆手榴彈出賣予謝育東之所為，係犯槍砲彈藥刀械
    管制條第7 條第1 項之未經許可，販賣手榴彈罪及刑法第34
    9 條第1 項之收受贓物罪。其販賣手榴彈前之持有之低度行
    為，為販賣之高度行為吸收，不另論罪。就上開販賣手榴彈
    之犯行，被告謝東霖雖未與宋政栩有犯意聯絡，惟宋政栩與
    被告賴明誠間有犯意聯絡，被告賴明誠復與被告謝東霖有犯
    意聯絡，故被告謝東霖與賴明誠、宋政栩間仍為共同正犯（
    最高法院77年台上字第2135號判例參照）。被告謝東霖意圖
    販賣手榴彈而取得手榴彈5 顆，惟僅出售其中之1 顆，另外
    4 顆，僅寄放在黃世郎處，尚乏證據足認被告謝東霖或共犯
    賴明誠、宋政栩有何與買主接洽之情事，自難認被告謝東霖
    已著手實施販賣行為，而槍砲彈藥刀械管制條例又無處罰意
    圖販賣而未經許可持有爆裂物之法條，故應認被告謝東霖取
    得4 顆手榴彈部分之所為，係犯同條例第7 條第4 項之未經
    許可，持有手榴彈罪，且為其上開所犯未經許可，販賣手榴
    彈罪之高度行為所吸收。公訴人雖於98年5 月14日原審審理
    時當庭陳稱：被告謝東霖將4 顆手榴彈交予黃世郎保管之行
    為，另犯槍砲彈藥刀械管制條例第7 條第2 項之未經許可轉
    讓手榴彈罪等語（原審卷貳第374 頁），惟按所謂轉讓手槍
    ，係指行為人基於「移轉所有權」之意思，將手槍無償讓與
    他人；或非基於營利之目的，以原價或低於原價有償讓與他
    人而言（最高法院96年度台上字第4636號判決意旨參照）。
    本件被告謝東霖並非手榴彈之所有人而僅係受賴明誠委託代
    藏，且被告謝東霖交付手榴彈4 顆予黃世郎之目的，僅在於
    使其為之保管，且黃世郎亦僅係為之寄藏，已如上述，顯見
    彼等間並無讓與所有權之意思甚明，公訴人認被告謝東霖上
    開所為，另構成槍砲彈藥刀械管制條例第7 條第2 項之未經
    許可轉讓手榴彈罪，容有誤會，附此敘明。又被告謝東霖同
    時未經許可，持有手榴彈5 顆（即種類相同之客體有數個）
    ，然所侵害者分別係單一之社會法益，其所犯未經許可，持
    有爆裂物，係單純一罪。又被告謝東霖以一行為同時觸犯未
    經許可販賣手榴彈罪及收受贓物罪，為想像競合犯，應依刑
    法第55條規定，從一重論以未經許可，販賣手榴彈罪。又被
    告謝東霖前於92年間因重利、公共危險等案件，分別經本院
    以92年度上訴字第1064號判決判處有期徒刑10月、臺灣高雄
    地方法院95年度交簡上字第143 號判決判處有期徒刑6 月、
    3 月，各經減刑為5 月、3 月、1 月15日確定，並合併執行
    ，於96年7 月16日徒刑執行完畢出監，此有臺灣高等法院被
    告前案紀錄表在卷可稽，其於有期徒刑執行完畢後5 年故意
    再犯本件有期徒刑之罪，為累犯，除販賣手榴彈罪，最重法
    定刑為死刑、無期徒刑部分不得加重外，其餘均應依刑法第
    47 條 之規定，加重其刑。
八、核被告黃世郎代謝東霖保管寄藏手榴彈4 顆之所為，係犯槍
    砲彈藥刀械管制條例第7 條第4 項之未經許可，寄藏手榴彈
    罪及刑法第349 條第2 項之寄藏贓物罪。公訴意旨原認被告
    黃世郎受謝東霖委託保管手榴彈之所為，係犯刑法第349 條
    第1 項之收受贓物罪，嗣公訴人於原審當庭聲請將該起訴法
    條變更為同法第349 條第2 項之寄藏贓物罪（原審卷貳第37
    2 頁），法院自毋庸變更起訴法條，逕予審理。被告持有手
    榴彈行為，為寄藏之當然結果，不另論罪（最高法院74台上
    3400號判例意旨參照）。又被告黃世郎以一行為同時觸犯未
    經許可寄藏手榴彈罪及寄藏贓物罪，為想像競合犯，應依刑
    法第55條規定，從一重論以未經許可，寄藏手榴彈罪。被告
    黃世郎同時未經許可，寄藏爆裂物5 顆（即種類相同之客體
    有數個），然所侵害者分別係單一之社會法益，其所犯未經
    許可，寄藏爆裂物，係單純一罪。
九、被告黃俊源原本固僅係受買家陳建文之託代為購買手榴彈，
    但於被告黃俊源將陳建文有意購買手榴彈之事告知賴明誠後
    ，賴明誠即將手榴彈1 顆交予被告黃俊源委其轉交予陳建文
    辨識真偽，並授權被告黃俊源全權處理與陳建文間之買賣價
    金洽談事宜，如上所述，故被告黃俊源顯已參與販賣手榴彈
    之構成要件行為，是核其受買家陳建文之託代為購買手榴彈
    ，嗣再受賴明誠委託出面與陳建文達成買賣之合意，並經手
    交付手榴彈予買家及收取價金之所為，核係犯槍砲彈藥刀械
    管制條第7 條第1 項之未經許可，販賣手榴彈罪；又其明知
    賴明誠交付之手榴彈為贓物，仍予收受持有之行為，係犯刑
    法第349 條第1 項之收受贓物罪。其持有手榴彈之低度行為
    ，為販賣之高度行為吸收，不另論罪。就上開販賣手榴彈之
    犯行，被告黃俊源雖未與宋政栩有犯意聯絡，惟宋仲栩與賴
    明誠間有犯意聯絡，賴明誠復與被告黃俊源有犯意聯絡，故
    被告黃俊源與賴明誠、宋政栩間仍為共同正犯（最高法院77
    年台上字第2135號判例參照）。又被告黃俊源以一行為同時
    觸犯未經許可販賣手榴彈罪及收受贓物罪，為想像競合犯，
    應依刑法第55條規定，分別從一重論以未經許可，販賣手榴
    彈罪。公訴意旨認被告黃俊源所為，係犯槍砲彈藥刀械管制
    條例第7 條第4 項未經許可，持有手榴彈，及刑法第349 條
    第2 項之故買贓物罪，惟被告黃俊源係受賴明誠之託而販賣
    手榴彈予陳建文，是被告黃俊源顯非單純持有前開手榴彈，
    亦非故買贓物，惟法院認定之上開犯罪事實，與檢察官起訴
    被告黃俊源向賴明誠買受手榴彈而持有之基本社會事實相同
    ，法院自得變更起訴法條並予以審理之。又被告黃俊源前於
    95年間因賭博案件，經台灣高雄地方法院以95年度簡字第16
    67號判決判處有期徒刑4 月確定，於95年8 月23日易科罰金
    執行完畢，此有臺灣高等法院被告前案紀錄表在卷可稽，其
    於有期徒刑執行完畢後5 年故意再犯本件有期徒刑之罪，為
    累犯，除販賣手榴彈罪，最重法定刑為死刑、無期徒刑部分
    不得加重外，其餘部分均應依刑法第47條第1 項之規定，加
    重其刑。
十、被告甲○○受賴明誠委託尋找買主而居間介紹賴明誠、黃俊
    源合作為手榴彈尋找買主並買賣，按刑法上之幫助犯，係對
    於犯罪與正犯有共同之認識，而以幫助之意思，對於正犯資
    以助力，而未參與實施犯罪之行為者而言（最高法院75年度
    台上字第1509號、88年度台上字第1270號判決亦同此意旨）
    。是以，如未參與實施犯罪構成要件之行為，且係出於幫助
    之意思提供助力，即屬幫助犯，而非共同正犯。被告甲○○
    因受賴明誠委託尋找買主，而介紹黃俊源與賴明誠合作進行
    手榴彈買賣交易，並為渠二人聯絡交易之時、地，且於二人
    交易時陪同在場，因被告甲○○僅係居間介紹賴明誠與黃俊
    源合作為手榴彈之買賣交易，且幫忙介紹買主及聯絡交易時
    、地，均屬販賣手榴彈之構成要件以外之行為，故核其所為
    ，係犯刑法第30條第1 項前段、槍砲彈藥刀械管制條例第7
    條第1 項之幫助未經許可，販賣手榴彈罪。被告甲○○幫助
    他人犯上開之罪，屬幫助犯，爰依刑法第30條第2 項規定，
    按正犯之刑減輕之。公訴意旨認被告甲○○所為，係犯槍砲
    彈藥刀械管制條例第7 條第1 項未經許可，販賣手榴彈罪，
    惟被告甲○○僅係扮演居中媒介之角色，已如上所述，是公
    訴人此部分認定，尚有未洽，惟二者基本社會事實相同，法
    院自得變更起訴法條而予審理。
十一、核被告謝育東所為，（一）其明知謝東霖持有之手榴彈1
      顆為贓物，仍購買而持有之所為，此部分係分別犯槍砲彈
      藥刀械管制條例第7 條第4 項之未經許可，持有手榴彈罪
      、刑法第349 條第2 項之故買贓物罪（起訴書所犯法條欄
      誤載為刑法第349 條第1 項之收受贓物罪，惟業經公訴檢
      察官於原審當庭更正（原審卷貳第372 頁）。又被告謝育
      東以一行為同時觸犯槍砲彈藥刀械管制條例第7 條第4 項
      之未經許可，持有手榴彈罪及刑法第349 條第2 項之故買
      贓物罪，為想像競合犯，應依刑法第55條規定，從一重論
      以槍砲彈藥刀械管制條例第7 條第4 項之未經許可，持有
      手榴彈罪。又其與鍾佳宏間，就該未經許可，持有手榴彈
      犯行，有犯意聯絡及行為分擔，為共同正犯。（二）被告
      謝育東明知李明諭持有之槍機5 支為贓物仍予以購買並持
      有之所為，係分別犯槍砲彈藥刀械管制條例第13條第4 項
      之未經許可，持有槍砲之主要組成零件罪及刑法第349 條
      第2 項之故買贓物罪；又其以一行為同時觸犯上開二罪，
      應依刑法第55條規定，從一重論以一槍砲彈藥刀械管制條
      例第13條第4 項之未經許可，持有槍砲之主要組成零件罪
      。又被告謝育東與鍾佳宏間，就未經許可，持有槍砲之主
      要組成零件犯行，有犯意聯絡及行為分擔，為共同正犯關
      係。（三）被告謝育東代綽號「嫂子」之人寄藏可發射子
      彈具有殺傷力之改造槍枝及子彈之所為，係分別犯槍砲彈
      藥刀械管制條例第8 條第4 項之未經許可，寄藏可發射子
      彈具有殺傷力之改造槍枝罪及同條例第12條第4 項之未經
      許可，寄藏子彈罪。被告謝育東以一寄藏行為同時觸犯上
      開槍砲彈藥刀械管制條例第8 條第4 項及同條例第12條第
      4 項之罪，為想像競合犯，應依刑法第55條之規定，從一
      重論以槍砲彈藥刀械管制條例第8 條第4 項之未經許可，
      寄藏可發射子彈具有殺傷力之改造槍枝罪。又其與鍾佳宏
      間，就上開未經許可，寄藏可發射子彈具有殺傷力之改造
      槍枝犯行，有犯意聯絡及行為分擔，為共同正犯。被告謝
      育東分別所犯上揭（一）（二）（三）所示未經許可，持
      有手榴彈罪、未經許可，持有槍砲之主要組成零件罪、未
      經許可，寄藏可發射子彈具有殺傷力之改造槍枝罪間，犯
      意各別，行為互異，應予分論併罰。
十二、核被告鍾佳宏所為，（一）其明知謝東霖持有之手榴彈1
      顆為贓物，仍借錢予謝育東，並駕車載送其向謝東霖購買
      而持有之所為，係分別犯槍砲彈藥刀械管制條例第7 條第
      4 項之未經許可，持有手榴彈罪、刑法第349 條第2 項之
      故買贓物罪（起訴書所犯法條欄誤載為刑法第349 條第1
      項之收受贓物罪，惟業經公訴檢察官於原審當庭更正（見
      原審卷貳第372 頁）。又被告鍾佳宏以一行為同時觸犯槍
      砲彈藥刀械管制條例第7 條第4 項之未經許可，持有手榴
      彈罪及刑法第349 條第2 項之故買贓物罪，為想像競合犯
      ，應依刑法第55條規定，從一重論以槍砲彈藥刀械管制條
      例第7 條第4 項之未經許可，持有手榴彈罪。又其與謝育
      東間，就該未經許可，持有手榴彈犯行，有犯意聯絡及行
      為分擔，為共同正犯。（二）被告鍾佳宏明知謝育東攜帶
      上車之槍機為贓物，仍駕車載送謝育東返回被告鍾佳宏住
      處，並提供便當盒供其放置及與之共同埋藏於土堆之所為
      ，係分別犯槍砲彈藥刀械管制條例第13條第4 項之未經許
      可，持有槍砲之主要組成零件罪及刑法第349 條第2 項之
      搬運贓物罪。其以一行為同時觸犯槍砲彈藥刀械管制條例
      第13條第4 項之未經許可，持有槍砲之主要組成零件罪及
      刑法第349 條第2 項之搬運贓物罪，為想像競合犯，應依
      刑法第55條規定，從一重論以槍砲彈藥刀械管制條例第13
      條第4 項之未經許可，持有槍砲之主要組成零件罪。其與
      謝育東間，就上開未經許可，持有槍砲之主要組成零件犯
      行，有犯意聯絡及行為分擔，為共同正犯。公訴意旨認被
      告鍾佳宏駕車載送謝育東購買槍機之所為，係犯刑法第34
      9 條第2 項之故買贓物罪，惟本件槍機係謝育東自行出資
      購買，並由其親自與賣主李明諭洽談交易條件，被告鍾佳
      宏僅負責於謝育東將槍機攜帶上車後，載送其返回被告鍾
      佳宏住處藏放，如上所述，是公訴人此部分認定，尚有未
      洽，惟二者基本社會事實相同，法院自得變更起訴法條而
      予審理。（三）被告鍾佳宏明知謝育東代綽號「嫂子」之
      人寄藏可發射子彈具有殺傷力之改造槍枝及子彈，仍駕車
      載送謝育東將該槍、彈攜回被告鍾佳宏之住處，並同意謝
      育東將該槍、彈藏放在其與被告鍾佳宏同住之房間抽屜內
      之所為，係分別犯槍砲彈藥刀械管制條例第8 條第4 項之
      未經許可，寄藏可發射子彈具有殺傷力之改造槍枝罪及同
      條例第12條第4 項之未經許可，寄藏子彈罪。被告鍾佳宏
      以一寄藏行為同時觸犯上開槍砲彈藥刀械管制條例第8 條
      第4 項及同條例第12條第4 項之罪，為想像競合犯，應依
      刑法第55條之規定，從一重論以槍砲彈藥刀械管制條例第
      8 條第4 項之未經許可，寄藏可發射子彈具有殺傷力之改
      造槍枝罪。又其與謝育東間，就上開未經許可，寄藏可發
      射子彈具有殺傷力之改造槍枝犯行，有犯意聯絡及行為分
      擔，為共同正犯。被告鍾佳宏分別所犯上揭（一）（二）
      （三）之未經許可，持有手榴彈罪、未經許可，持有槍砲
      之主要組成零件罪、未經許可，寄藏可發射子彈具有殺傷
      力之改造槍枝罪間，犯意各別，行為互異，應予分論併罰
      。
十三、公訴意旨另以：被告賴明誠明知宋政栩於97年5 月16日竊
      得其服役單位彈藥庫內之MK2 手榴彈25顆（恰為1 箱），
      係屬贓物，於宋政栩陸續將該彈藥攜出於營區外，而同日
      晚間某時許，在前揭宋政栩住處附近之停車場空地，交付
      賴明誠，賴明誠明知上揭手榴彈係宋政栩自其服役單位之
      彈藥庫內竊取而來之贓物，基於收受贓物之犯意，而於上
      揭時間、地點，自宋政栩處收受上開手榴彈而持有之，並
      將前開手榴彈放置於高雄市○○區○○街143 巷13 4弄13
      號之住處內，因認被告賴明誠此部分另涉有刑法第349 條
      第1 項之收受贓物罪嫌。
（一）公訴人認被告賴明誠此部分涉有收受贓物罪嫌，無非以被
      告賴明誠之自白、證人宋政栩之證述，及有聯勤萊子坑彈
      藥分庫出具之扣押物轉領保管收據1 紙可稽等語，為其論
      罪依據。
（二）訊據被告賴明誠固坦承收受前述手榴彈，證人宋政栩於原
      審亦稱：我拿手榴彈是為報復我的長官，交給賴明誠，只
      是委託其保管，過一陣子要再拿回來等語（原審卷(二)第14
      1 頁背面）。經查：
  １、按贓物罪之成立，以關於他人犯罪所得之物為限，若係自
      己犯罪所得之物，即不另成立贓物罪，此有最高法院24年
      台上字第4416號判例意旨可資參照。
  ２、宋政栩於上開時、地交予被告賴明誠之手榴彈25顆，係宋
      政栩竊自軍中贓物，且被告賴明誠明知為贓物，仍予收受
      之事實，固為被告賴明誠自承在卷，並據證人宋政栩於原
      審證述無訛，惟被告賴明誠如何於97年5 月初，與宋政栩
      在「凱鎮機車行」謀議，由宋政栩竊取軍中手榴彈，再攜
      出交由被告賴明誠販賣，嗣宋政栩果於97年5 月16日，利
      用執行庫防巡查勤務機會，竊得手榴彈1 箱共計25顆，再
      於同日攜出營區，至高雄市楠梓區右昌公園，將手榴彈全
      數交予被告賴明誠，委其保管並找尋買主等情，業據證人
      宋政栩於97年8 月3 日在憲兵隊詢問時證述：「... 後來
      竊取手榴彈是因友人賴明誠曾詢問我單位內有無手榴彈，
      如果有，有無辦法竊出營區交由賴明誠代為販售」、「我
      竊取MK2 手榴彈25顆單純只是為了交給賴明誠販賣」（卷
      1 第22頁），及同日在檢查官偵查中供稱：「97年5 月初
      我休假與賴民2 人單獨在凱鎮高速改裝機車行外面聊天，
      賴民詢問我管區內有無手榴彈，能否帶個20顆出來，因為
      有人詢問他有無管道取得手榴彈，欲以每顆新台幣2 萬元
      向他購買，如果我可以幫忙，他賣出後可以分錢給我。我
      回稱願意幫他... ，我跟他說單位1 箱完整是25顆，...
      他說不然就一次帶25顆出來」、「我將手榴彈全數25顆交
      予賴民後，便由他全權處理與買主聯繫的事宜」（卷1 第
      86頁），及97年8 月6 日在檢察官偵查中陳稱: 「... 隔
      天（97年5 月11日）14時許，我在機車行又碰到賴民，他
      問我有沒有辦法弄到20顆手榴彈，有人要跟他暫訂準備購
      買，問我有無辦法拿出來，我回答他要試看看，... 不過
      1 箱是25顆，要拿的話，必須全部拿出來」（卷1 第158
      頁）各等語在卷無訛。
  ３、證人宋政栩嗣於原審雖改證稱：是為報復軍中長官，始竊
      取手榴彈，之前陳述係賴明誠囑我竊出以供其販賣之語，
      係因憲兵隊詢問人員不相信我所為報復之說詞，始改此陳
      述云云，被告賴明誠於亦辯稱當初軍方在發現宋政栩竊取
      手榴彈25顆後，因我僅交回19顆，遲遲無法交出另外之6
      顆手榴彈，以致軍方後來將此案移送高雄憲兵隊偵查，宋
      政栩當時遂因此對我懷恨在心，始故意為不利於我之陳述
      云云，惟被告賴明誠於原審並不否認宋政栩曾委託其找買
      主一事（原審卷(二)第345 頁），而且依證人宋政栩97年8
      月3 日在高雄憲兵隊陳稱：我交給被告賴明誠之25顆手榴
      彈，均以圓形黑色塑膠筒裝放，圓筒外表有手榴彈之批號
      、名稱、製造年月份，彈體本身亦有批號，但被告賴明誠
      交還之19顆手榴彈彈體之編號均已磨除，圓筒及彈體亦已
      分開，彈體部分改以報紙包裹，與黑色圓筒一起放在黑色
      垃圾袋（卷1 第22頁）等情；及被告賴明誠交付5 顆手榴
      彈予謝東霖時，係先取出5 個圓筒，再從圓筒內取出5 顆
      手榴彈，並取出去漆用之化學劑及抹布將圓筒上及手榴彈
      彈體上之批號擦掉，之後再以紙製品包裝手榴彈，並以黑
      色膠帶纏緊，再裝入手提袋後交給謝東霖乙節，亦據證人
      謝東霖97年9 月23日在憲兵隊陳述無訛及於原審證述屬實
      （偵卷3 第144 頁，原審卷(二)第157 頁反面）；再者被告
      賴明誠交給被告黃俊源之1 顆手榴彈，亦係以報紙包裝等
      情，亦據證人黃俊源於原審證述無訛（原審卷(二)第353 頁
      ），顯見被告賴明誠自宋政栩處取得25顆手榴彈後，即將
      手榴彈與原來盛放手榴彈之黑色圓筒分離，並將彈體上之
      批號磨除，再以報紙包裹手榴彈彈體，準此，倘被告賴明
      誠非與宋政栩共謀竊取軍中手榴彈以供販賣，而僅係單純
      為宋政栩保管手榴彈，則被告賴明誠何須大費周章，將手
      榴彈自圓筒取出後，再磨除手榴彈上之批號，況且被告賴
      明誠自承其曾任職業軍人，知悉竊盜及販賣軍中彈藥將判
      重刑，且與宋政栩是97年初始認識，平常只有在上開機車
      行碰面，僅為普通熟識之朋友等情（原審卷貳第342 頁）
      ，按諸常理，倘非被告賴明誠與宋政栩共謀由宋政栩竊取
      手榴彈，再交由被告賴明誠販售以牟利，應是2 人共謀竊
      取軍中手榴彈販賣。
    綜上所述，本件係宋政栩與賴明誠共謀，由宋政栩竊取手榴
    彈，再交由被告賴明誠販售以牟利，應是2 人共謀竊取軍中
    手榴彈販賣，是上開手榴彈，並非宋政栩單獨竊取之財物，
    而係被告賴明誠與宋政栩共同竊盜所得之財物，揆諸上揭說
    明，被告賴明誠於共犯宋政栩竊得手榴彈後，再予以收受之
    行為，當然被竊盜行為吸收，不另成立收受贓物罪，公訴意
    旨認被告賴明誠收受手榴彈，另犯刑法第349 條第1 項收受
    贓物罪，容有未合，本應就此部分為無罪之諭知，惟因此部
    分與前述論罪之未經許可，販賣手榴彈部分，具有想像競合
    犯之裁判上一罪關係，爰不另為無罪之諭知，附此敘明。
十四、原審就被告賴明誠販賣手榴彈部分及其餘被告等所犯前開
      罪名部分（即除賴明誠寄藏子彈以外部分），適用槍砲彈
      藥刀械管制條例第7 條第1 項、第8 條第4 項、第13條第
      4 項，刑法第28條、第349 條第1 項、第2 項、第11條前
      段、第30條、第47條第1 項、第55條、第42條第3 項、第
      38條第1 項第1 款、第51條第5 款規定，並審酌手榴彈是
      軍用毀滅性武器，可戕害民眾生命身體，一旦流入不法之
      徒手中，將嚴重破壞社會安全秩序，被告賴明誠未經許可
      ，出售手榴彈，使破壞力強大而具有殺傷力之武器得以流
      入市面，嚴重威脅社會大眾之生命、財產安全，並於販賣
      手榴彈時居於主導地位，及寄藏竊自軍中之步槍子彈，危
      害社會安寧秩序，犯罪情節嚴重，且飾詞否認，犯後態度
      不佳，本不宜輕縱，惟念其已繳回大部分之步槍子彈及手
      榴彈，嗣並主動供出手榴彈之交付對象為謝東霖、黃俊源
      ，使偵查機關得以查扣尚未繳回軍方之6 顆手榴彈，避免
      流入市面；被告謝東霖、黃俊源均售出手榴彈，使之流入
      市面，嚴重威脅社會大眾之生命、財產安全，且犯後又均
      飾詞狡辯，態度不佳，惟販賣之數量均僅只1 顆，且被告
      謝東霖亦主動供出將手榴彈交予被告黃世郎，使偵查機關
      因此得以查扣4 顆手榴彈，被告黃俊源則主動帶同移送單
      位取出手榴彈1 顆，均及時阻止手榴彈流入市面；被告黃
      世郎受藏手榴彈4 顆，數量非在少數，且時間非短，犯後
      又飾詞否認，態度不佳，惟念其委託友人協助交回2 顆手
      榴彈，杜絕危害擴大，且未持該手榴彈犯案而造成實害；
      被告甲○○介紹買賣手榴彈，危害社會治安及人身安全甚
      鉅，且空言否認犯行，惟僅係幫助犯，犯罪情節較輕；被
      告謝育東、鍾佳宏值此槍枝氾濫時機，竟均持有手榴彈、
      槍機並寄藏具有殺傷力之改造手槍及子彈，對社會治安、
      秩序具有嚴重危害，又否認犯行，情節非輕，惟均未持以
      犯案，尚未造成實害，且被告鍾佳宏非居主導地位等一切
      情狀，就（一）被告賴明誠所犯販賣手榴彈2 罪部分，分
      別量處有期徒刑8 年6 月，併科罰金新台幣20萬元、8 年
      6 月，併科罰金新台幣20萬元，扣案手榴彈25顆並依法宣
      告沒收。（二）被告謝東霖所犯販賣手榴彈1 罪，量處有
      期徒刑8 年，併科罰金新台幣15萬元，罰金如易服勞役以
      新台幣3 千元折算1 日，並說明扣案手榴彈5 顆均沒收。
      （三）被告黃世郎所犯寄藏手榴彈1 罪，量處有期徒刑5
      年10月，併科罰金新台幣10萬元，罰金如易服勞役以新台
      幣3 千元折算1 日，並說明扣案手榴彈4 顆均沒收。（四
      ）被告黃俊源所犯販賣手榴彈1 罪，量處有期徒刑7 年6
      月，併科罰金新台幣12萬元，罰金如易服勞役以新台幣3
      千元折算1 日，並說明扣案手榴彈顆沒收。（五）被告甲
      ○○所犯幫助販賣手榴彈1 罪，量處有期徒刑3 年10月，
      併科罰金新台幣10萬元，罰金如易服勞役以新台幣3 千元
      折算1 日，並說明扣案手榴彈1 顆均沒收。（六）被告謝
      育東所犯3 罪，分別量處有期徒刑5 年6 月，併科罰金新
      台幣6 萬元、1 年2 月，併科罰金新台幣3 萬元、3 年6
      月，併科罰金新台幣5 萬元，並定其應執行刑為有期徒刑
      8 年，併科罰金新台幣12萬元，罰金如易服勞役以新台幣
      3 千元折算1 日，並說明扣案手榴彈1 顆、國軍T65 式K2
      自動步槍槍機次總成5 支、改造手槍1 支（槍枝管制編號
      0000 000000 ，含彈匣壹只）、子彈3 顆（原為5 顆因鑑
      定採樣2 顆試射），均屬違禁物，不問屬於犯人與否，均
      應依刑法第38條第1 項第1 款規定，宣告沒收。（七）被
      告鍾佳宏所犯3 罪，分別量處有期徒刑5 年2 月，併科罰
      金新台幣5 萬元、有期徒刑10月，併科罰金新台幣2 萬元
      、3 年2 月，併科罰金新台幣4 萬元，並定其應執行刑為
      有期徒刑7 年，併科罰金新台幣9 萬元，罰金如易服勞役
      以新台幣3 千元折算1 日，並說明扣案手榴彈1 顆、國軍
      T65 式K2自動步槍槍機次總成5 支、改造手槍1 支（槍枝
      管制編號0000000000，含彈匣壹只）、子彈3 顆均沒收。
      並說明扣案經鑑定採樣試射之步槍子彈50顆、子彈2 顆，
      因試射後已不具殺傷力，非屬違禁物，不予宣告沒收；另
      被告甲○○所得4,000 元，並未扣案，且係流通現金，當
      已花費，而不存在，故亦不宣告沒收之理由。經核原判決
      認事用法並無不合，量刑亦屬適當，被告賴明誠、謝東霖
      、黃俊源上訴否認販賣手榴彈；被告黃世郎上訴否認寄藏
      手榴彈；被告甲○○上訴否認居間介紹販賣手榴彈；被告
      謝育東上訴指摘原判決量刑過重，及認有自白及供出手榴
      彈埋藏地點並帶警取出手榴彈應予減刑云云，惟查本件是
      軍方先發現手榴彈有短少進行內部調查，認定軍人宋政栩
      涉嫌重大而查獲宋政栩、賴明誠，再尋線查獲謝育東等人
      ，並非被告謝東霖供出來源而查獲其餘被告賴明誠等人，
      自不符減刑事由；及被告鍾佳宏上訴否認共同持有手榴彈
      、持有槍砲主要零件及寄藏改造槍枝，被告等均為無理由
      ，此部分均應予駁回。
十五、原審就被告賴明誠寄藏子彈部分予以論科，固非無見，惟
      查槍砲彈藥刀械管制條例第12條第4 項之寄藏子彈罪有併
      科罰金刑，原判決此部分未予併科罰金，顯有違誤，檢察
      官上訴指摘原判決此部分未予併科罰金，為有理由，被告
      賴明誠上訴謂其非2次寄藏子彈，只有1次寄藏子彈云云，
      雖無理由，惟原判決此部分既有可議，原判決此部分暨定
      執行刑部分自應予撤銷改判。審酌被告賴明誠明知子彈可
      戕害民眾生命身體，一旦流入不法之徒手中，將嚴重破壞
      社會安全秩序，仍寄藏子彈達1 千餘顆，其嗣後已坦承認
      錯，所寄藏之子彈除1 顆外，其餘均已追回，其有寄藏子
      彈2 次等一切情狀，此部分所犯2 罪各量處有期徒刑1 年
      6 月，併科罰金新台幣5 萬元、有期徒刑1 年6 月月，併
      科罰金新台幣幣5 萬元，罰金如易服勞役並均以新台幣3
      千元折算1 日。扣案步槍子彈1069顆、未扣案步槍子彈1
      顆均沒收（步槍子彈原為1119顆，因鑑定採樣50顆試射，
      剩1069顆，又因採樣試射之50顆中，無法分辨何數量屬於
      被告賴明誠第一次寄藏步槍子彈犯行部分，何數量屬於被
      告賴明誠第二次寄藏步槍子彈犯行部分，爰仍依原判認二
      次寄藏之560 顆步槍子彈中，各試射25顆、又未扣案之步
      槍子彈1 顆，因亦無法辨識該未查扣之步槍子彈究屬被告
      賴明誠第一次或第二次寄藏步槍子彈行為，爰逕認定分屬
      於被告賴明誠二次寄藏步槍子彈，而在各該主文項下予以
      宣告沒收，附此敘明）。
十六、被告賴明誠所犯前述販賣手榴彈2 罪、寄藏手榴彈2 罪，
      係數罪俱發，應依刑法第51條第5 款、第7 款、第42條第
      3 項規定，定其應執行刑如主文第4 項所示，併科罰金部
      分並諭知罰金如易服勞役以新台幣3 千元折算1 日。
據上論結，應依刑事訴訟法第369 條第1 項前段、第364 條、第
299 條第1 項前段、第368 條，槍砲彈藥刀械管制條例第12條第
4 項，刑法第11條前段、第47條第1 項、第42條第3 項、38條第
1 項第1 款、第51條第5 款、第7款，判決如主文。
本案經檢察官林應華到庭執行職務。
中    華    民    國    99    年    9     月    28    日
                  刑事第八庭    審判長法  官 洪兆隆
                                      法  官 郭玫利
                                      法  官 張盛喜
以上正本證明與原本無異。
如不服本判決應於收受本判決後10日內向本院提出上訴書狀，其
未敘述上訴理由者，並得於提起上訴後10日內向本院補提理由書
狀（均須按他造當事人之人數附繕本）「切勿逕送上級法院」。
中    華    民    國    99    年    9     月    28    日
                                      書記官 黃一秋
附錄本件判決論罪科刑法條：
槍砲彈藥刀械管制條例第7條
未經許可，製造、販賣或運輸火砲、肩射武器、機關槍、衝鋒槍
、卡柄槍、自動步槍、普通步槍、馬槍、手槍或各類砲彈、炸彈
、爆裂物者，處死刑、無期徒刑或7 年以上有期徒刑；處徒刑者
，併科新臺幣3 千萬元以下罰金。
未經許可，轉讓、出租或出借前項所列槍砲、彈藥者，處無期徒
刑或5 年以上有期徒刑，併科新臺幣 1 千萬元以下罰金。
意圖供自己或他人犯罪之用，而犯前二項之罪者，處死刑或無期
徒刑；處徒刑者，併科新臺幣 5 千萬元以下罰金。
未經許可，持有、寄藏或意圖販賣而陳列第1 項所列槍砲、彈藥
者，處5 年以上有期徒刑，併科新臺幣1 千萬元以下罰金。
意圖供自己或他人犯罪之用，以強盜、搶奪、竊盜或其他非法方
法，持有依法執行公務之人所持有之第1 項所列槍砲、彈藥者，
得加重其刑至二分之一。
第 1 項至第 3 項之未遂犯罰之。
槍砲彈藥刀械管制條例第8條:
未經許可，製造、販賣或運輸鋼筆槍、瓦斯槍、麻醉槍、獵槍、
空氣槍或第4 條第1 項第1 款所定其他可發射金屬或子彈具有殺
傷力之各式槍砲者，處無期徒刑或5 年以上有期徒刑，併科新臺
幣1 千萬元以下罰金。
未經許可，轉讓、出租或出借前項所列槍枝者，處5 年以上有期
徒刑，併科新臺幣1 千萬元以下罰金。
意圖供自己或他人犯罪之用，而犯前二項之罪者，處無期徒刑或
7年以上有期徒刑，併科新臺幣 1 千萬元以下罰金。
未經許可，持有、寄藏或意圖販賣而陳列第1 項所列槍枝者，處
3 年以上10年以下有期徒刑，併科新臺幣730 萬元以下罰金。
第1項至第3項之未遂犯罰之。
槍砲彈藥刀械管制條例第12條
未經許可，製造、販賣或運輸子彈者，處1 年以上7 年以下有期
徒刑，併科新台幣500 萬元以下罰金。
未經許可，轉讓、出租或出借子彈者，處6 月以上5 年以下有期
徒刑，併科新台幣300 萬元以下罰金。
意圖供自己或他人犯罪之用，而犯前二項之罪者，處3 年以上10
年以下有期徒刑，併科新台幣700 萬元以下罰金。
未經許可，持有、寄藏或意圖販賣而陳列子彈者，處5 年以下有
期徒刑，併科新台幣300 萬元以下罰金。
第 1 項至第 3 項之未遂犯罰之。
槍砲彈藥刀械管制條例第13條:
未經許可，製造、販賣或運輸槍砲、彈藥之主要組成零件者，處
3 年以上10年以下有期徒刑，併科新台幣700 萬元以下罰金。
未經許可，轉讓、出租或出借前項零件者，處1 年以上7 年以下
有期徒刑，併科新台幣500 萬元以下罰金。
意圖供自己或他人犯罪之用，而犯前2 項之罪者，處5 年以上有
期徒刑，併科新台幣1000萬元以下罰金。
未經許可，持有、寄藏或意圖販賣而陳列第1 項所列零件者，處
6 月以上5 年以下有期徒刑，併科新台幣300 萬元以下罰金。
第 1 項至第3 項之未遂犯罰之。
刑法第349條:
收受贓物者，處3 年以下有期徒刑、拘役或5 百元以下罰金。搬
運、寄藏、故買贓物或為牙保者，處5 年以下有期徒刑、拘役或
科或併科1 千元以下罰金。
因贓物變得之財物，以贓物論。

司法院資訊處製作；財團法人民間司法改革基金會備份。
